---
title: "Replikations-Skript zur Vorlesung 10: Das multiple lineare Regressionsmodell"
author: "Claudius Gräbner"
date: "KW 3 2021"
output:
  pdf_document: 
    number_sections: true
    toc: true
    includes:
      in_header: preamble.tex
  html_document: default
---

```{r setup, include=FALSE}
knitr::opts_chunk$set(echo = TRUE)
knitr::opts_chunk$set(out.height = "6cm")
knitr::opts_chunk$set(fig.align = "center")
```

In diesem Dokument werden alle Abbildungen und Tabellen aus der siebten
Vorlesung repliziert. 
Dabei gebe ich der Info wegen *allen* R Code.
Entsprechend sind bestimmt auch einige Befehle dabei, die Sie jetzt noch nicht
kennen.

Zudem nehme ich an, dass im Arbeitsverzeichnis der Ordner `data/T10/` existiert
und in diesem der Datensatz `wb_bip_ineq_mort.csv` enthalten ist 
(dieser ist über die Repository zur Vorlesung verfügbar).

Folgende Pakete werden zudem in diesem Skript verwendet:

```{r, message=FALSE, warning=FALSE}
library(tidyverse)
library(data.table)
library(ggpubr)
library(latex2exp)
library(here)
library(lmtest)
library(MASS)
library(sandwich)
library(icaeDesign)
```

Beachten Sie, dass das Paket [icaeDesign](https://github.com/graebnerc/icaeDesign) 
nicht über die zentrale Paketverwaltung verfübar ist.
Es muss folgendermaßen installiert werden:

```{r, eval=FALSE}
devtools::install_github("graebnerc/icaeDesign")
```

# Diskussion der Annahmen

## Lineares Modell

Das erste Beispiel ist der bekannte Zusammenhang zwischen Konsum und BIP:

```{r}
bip_konsum_plot <- fread(here("data/T5/bip_einleitung.csv")) %>%
  ggplot(
  data = ., aes(x=BIP, y=Konsum)
  ) +
  geom_point() +
  labs(
    title = "Linearer Zusammenhang: BIP und Konsum", 
    x="BIP", y="Konsumausgaben", 
    caption = "Daten: Weltbank; Werte für DE (2000-2019) in Billionen Euro.") +
  theme_icae()

ggsave(plot = bip_konsum_plot,
       filename = here("figures/T10/01_bip-konsum.pdf"), 
       width = 4, height = 3)

bip_konsum_plot
```

Das zweite Beispiel bezug sich auf den Journaldatensatz:

```{r}
journal_plot <- fread(here("data/T5/journaldaten.csv")) %>% 
  dplyr::select(one_of("Zitationen", "Abonnenten", "Preis")) %>%
  mutate(Preis_pro_Zitat=Preis/Zitationen) %>%
  ggplot(., aes(x=Preis_pro_Zitat, y=Abonnenten)) +
  geom_point() +
  labs(
    title = "Nichtlinearer Zusammenhang", 
    x="Preis pro Zitation", y="Abonennten") +
  theme_icae()

ggsave(plot = journal_plot,
       filename = here("figures/T10/02_journal_preise_zitate.pdf"), 
       width = 4, height = 3)

journal_plot
```

Hier die logarithmierte Variante:

```{r}
journal_plot_log <- journal_plot + 
  scale_x_continuous(
    trans = "log", breaks = scales::trans_breaks("log", function(x) 10^x)
    ) + 
  scale_y_continuous(
    trans = "log", breaks = scales::trans_breaks("log", function(x) 10^x)
    ) +
  labs(
    title = "Linearisierte Variante",
    x="Preis pro Zitation (log)", y="Abonennten (log)"
  )

ggsave(plot = journal_plot_log,
       filename = here("figures/T10/03_journal_preise_zitate_log.pdf"), 
       width = 4, height = 3)

journal_plot_log
```

Zuletzt noch der nicht linearisierbare Zusammenhang. Diese Daten habe ich
selber erstellt:

```{r}
set.seed("123")
sample_size <- 50
x_1 <- runif(sample_size, min = 0.05, max = 4)
x_2 <- runif(sample_size, min = 0.05, max = 4)
beta_0 <- 0.2
beta_1 <- 0.5
beta_2 <- 2.8

y_nonlinear <- rep(NA, sample_size)
for (i in 1:sample_size){
  y_nonlinear[i] <- beta_0 + beta_1*x_1[i] + x_2[i]**(beta_2) + 
    rnorm(1, mean = 0.1, sd = 0.5)
}

full_sample <- tibble(x1=x_1, x2=x_2, 
                      y_nonlin=y_nonlinear)

nonlin_plot <- ggplot(data = full_sample, mapping = aes(x=x_2, y=y_nonlin)) +
  ggtitle("Nichtlinearer Zusammenhang") +
  geom_point() + theme_icae()

ggsave(plot = nonlin_plot,
       filename = here("figures/T10/04_nonlin-example.pdf"), 
       width = 4, height = 3)

nonlin_plot
```

## Exogenität der UV

Der Unterschied zwischen Exogenität und strikter Exogenität wurde mit folgenden
Abbildungen verdeutlicht:

```{r}
set.seed("123")
x_vals <- 1:100
y_vals_exo <- rep(NA, length(x_vals))
y_vals_exo_strict <- rep(NA, length(x_vals))
for (i in 1:50){y_vals_exo[i] <- x_vals[i] + rnorm(1, 10, 2)}
for (i in 51:100){y_vals_exo[i] <- x_vals[i] + rnorm(1, -10, 2)}
for (i in 1:100){y_vals_exo_strict[i] <- x_vals[i] + rnorm(1, 0, 2)}

exo_data <- tibble("x"=x_vals, "y"=y_vals_exo)
exo_strict_data <- tibble("x"=x_vals, "y"=y_vals_exo_strict)

exo_plot <- ggplot(data = exo_data, 
                   mapping = aes(x=x, y=y)
                   ) +
  geom_smooth(method = "lm", se = FALSE) +
  geom_point(alpha=0.75, size=0.75) +
  ggtitle("Exogenität") +
  theme_icae()
  
exo_strict_plot <- ggplot(data = exo_strict_data, 
                          mapping = aes(x=x, y=y)
                          ) +
  geom_smooth(method = "lm", se = FALSE) +
  geom_point(alpha=0.75, size=0.75) +
  ggtitle("Strikte Exogenität") +
  theme_icae()
  
exo_full_plot <- ggarrange(exo_plot, exo_strict_plot, ncol = 2)

ggsave(plot = exo_full_plot,
       filename = here("figures/T10/05_exogeneity-example.pdf"), 
       width = 4, height = 3)
```

```{r}
exo_full_plot
```

# Implikationen der Annahmen

## Erwartungstreue

```{r}
beta_1_wahr <- 2
beta_1_verzerrt <- 3
x_range <- seq(-4, 8, 0.01)

dist_beta_ols <- dnorm(x = x_range, mean = beta_1_wahr, sd = 1)
dist_beta_biased <- dnorm(x = x_range, mean = beta_1_verzerrt, sd = 1)
dist_beta_inefficient <- dnorm(x = x_range, mean = beta_1_wahr, sd = 2)
data_ols <- tibble(yhat=dist_beta_ols, xrange=x_range) %>%
  dplyr::mutate(Art="OLS")
data_biased <- tibble(yhat=dist_beta_biased, xrange=x_range) %>%
  dplyr::mutate(Art="Verzerrt")
data_inefficient <- tibble(yhat=dist_beta_inefficient, xrange=x_range) %>%
  dplyr::mutate(Art="Ineffizient")
data_total <- bind_rows(list(data_ols, data_biased, data_inefficient))

data_erwartungstreue <- dplyr::filter(data_total, 
                                      Art %in% c("OLS", "Verzerrt"))

erwartungstreue <- ggplot(data = data_erwartungstreue, 
                       mapping = aes(x=xrange,
                                     y=yhat, color=Art,
                                     fill=Art)
  ) +
  geom_ribbon(aes(ymin=0, ymax=yhat, fill=Art), alpha=0.5) +
  geom_line(key_glyph= draw_key_rect) +
  geom_vline(xintercept = beta_1_wahr) +
  scale_x_continuous(limits = c(-4, 8)) +
  scale_y_continuous(expand = expansion(c(0, 0), c(0, 0.05))) +
  ylab(TeX("Dichte von $\\hat{\\beta}_1$")) +
  xlab(TeX("$\\hat{\\beta_1}}$")) +
  ggtitle(TeX("Erwartungstreue von $\\hat{\\beta}_1$")) +
  theme_icae() +
  scale_color_manual(values = c("OLS"="#006600", "Verzerrt"="#800000"), 
                     aesthetics = c("color", "fill")) +
  theme(axis.title = element_text(size=12),
        plot.title = element_text(size=14), legend.position = "right")

ggsave(plot = erwartungstreue,
       filename = here("figures/T10/06_erwartungstreue.pdf"), 
       width = 5, height = 3)

erwartungstreue
```


## Effizienz

```{r, echo=FALSE}
data_effizienz <- dplyr::filter(data_total, 
                                      Art %in% c("OLS", "Ineffizient"))

effizienz <- ggplot(data = data_effizienz, 
                       mapping = aes(x=xrange,
                                     y=yhat, color=Art,
                                     fill=Art)
  ) +
  geom_ribbon(aes(ymin=0, ymax=yhat, fill=Art), alpha=0.5) +
  geom_line(key_glyph= draw_key_rect) +
  geom_vline(xintercept = beta_1_wahr) +
  scale_x_continuous(limits = c(-4, 8)) +
  scale_y_continuous(expand = expand_scale(c(0, 0), c(0, 0.05))) +
  ylab(TeX("Dichte von $\\hat{\\beta}_1$")) +
  xlab(TeX("$\\hat{\\beta_1}}$")) +
  ggtitle(TeX("Effizienz von $\\hat{\\beta}_1$")) +
  theme_icae() +
  scale_color_manual(values = c("OLS"="#006600", "Ineffizient"="#800000"), 
                     aesthetics = c("color", "fill")) +
  theme(axis.title = element_text(size=12),
        plot.title = element_text(size=14), legend.position = "right")

ggsave(plot = effizienz,
       filename = here("figures/T10/07_effizienz.pdf"), 
       width = 5, height = 3)

effizienz
```


# Heteroskedastie

## Monte Carlo Simulation

```{r}
dgp <- function(x1, beta0, beta1, hetero=FALSE){
  y <- rep(NA, length(x1))
  sd_hetero <- 0.25 * x1
  sd_homo <- mean(sd_hetero)
  if (hetero){
    errors <- rnorm(n = length(x1), mean = 0, 
                    sd = sd_hetero)
  } else {
    errors <- rnorm(n = length(x1), mean = 0, 
                    sd = sd_homo
                    )
  }
  for (i in 1:length(x1)){
    y[i] <- beta0 + beta1*x1[i] + errors[i]
  }
  final_data <- tibble(y=y, x1=x1, errors=errors)
  return(final_data)
}
```

```{r}
mcs <- function(n_stichproben, 
                x1, wahres_b0, wahres_b1, schaetzgleichung,
                heterosk=FALSE){
  schaetzung_b1 <- rep(NA, n_stichproben)
  stdfehler_b1 <- rep(NA, n_stichproben)
  for (i in 1:n_stichproben){
    # Stichprobe ziehen:
    stichprobe <- dgp(x1 = x1, beta0 = wahres_b0, 
                      beta1 = wahres_b1, 
                      hetero = heterosk)
    # Parameter schätzen:
    schaetzung <- summary(
      lm(formula = schaetzgleichung, 
         data = stichprobe)
      )
    # Relevante Werte speichern:
    schaetzung_b1[i] <- schaetzung$coefficients[2]
    stdfehler_b1[i] <- schaetzung$coefficients[4]
  }
  # In einer Tabelle zusammenfassen:
  Fall_Bezeichnung <- ifelse(heterosk, "Heteroskedastie", "Homoskedastie")
  ergebnisse <- tibble(
    b1_coef=schaetzung_b1,
    b1_stdf=stdfehler_b1,
    Fall=rep(Fall_Bezeichnung, 
             n_stichproben)
  )
return(ergebnisse)
}
```

```{r}
set.seed("1234")
n_stichproben <- 250
n_beobachtungen <- 1000
x_data <- runif(n = n_beobachtungen, min = 1, max = 10)
wahres_b0 <- 1
wahres_b1 <- 2
schaetzgleichung <- as.formula("y~x1")
```

```{r}
set.seed("1234")
homosc_results <- mcs(1000, x_data,
                      wahres_b0, wahres_b1, 
                      schaetzgleichung, heterosk = F)
hetero_results <- mcs(1000, x_data,
                      wahres_b0, wahres_b1,
                      schaetzgleichung, heterosk = T)
full_results <- rbind(homosc_results, hetero_results)
```


```{r}
beta_1_plot <- ggplot(data = full_results, 
                      mapping = aes(x=b1_coef, color=Fall, fill=Fall)) +
  geom_density(alpha=0.5) +
  scale_y_continuous(expand = expansion(c(0, 0), c(0, 0.05))) +
  scale_x_continuous(limits = c(1.7, 2.2), expand = c(0,0)) +
  geom_vline(xintercept = wahres_b1) +
  ylab(TeX("Dichte von $\\hat{\\beta}_1$")) +
  xlab(TeX("$\\hat{\\beta}_1$")) +
  ggtitle(TeX("Verteilung von $\\hat{\\beta}_1$")) +
  scale_color_manual(values = c("Homoskedastie"="#006600",
                                "Heteroskedastie"="#800000"),
  aesthetics = c("color", "fill")) +
  theme_icae() +
  theme(axis.title = element_text(size=12),
        plot.title = element_text(size=14), 
        legend.position = "right")

ggsave(plot = beta_1_plot,
       filename = here("figures/T10/08_hetero-mcs-b1.pdf"), 
       width = 5, height = 3)

beta_1_plot
```

```{r, echo=TRUE}
beta_1_stdf_plot <- ggplot(data = full_results, 
                           mapping = aes(x=b1_stdf, color=Fall, fill=Fall)) +
  geom_density(alpha=0.5) +
  scale_y_continuous(expand = expansion(c(0, 0), c(0, 0.05))) +
  ylab(TeX("Dichte der Standardfehler")) +
  xlab(TeX("Standardfehler für $\\hat{\\beta}_1$")) +
  ggtitle(TeX("Standardfehler für $\\hat{\\beta}_1$")) +
  scale_color_manual(values = c("Homoskedastie"="#006600", 
                                "Heteroskedastie"="#800000"), 
                     aesthetics = c("color", "fill")) +
  theme_icae() +
  theme(axis.title = element_text(size=12),
        plot.title = element_text(size=14), 
        legend.position = "right")

ggsave(plot = beta_1_stdf_plot,
       filename = here("figures/T10/09_hetero-mcs-b1-std.pdf"), 
       width = 5, height = 3)

beta_1_stdf_plot
```


## Tukey-Anscombe Plot

```{r, echo=FALSE}
set.seed("1")
x1 <- runif(500, min = 1, max = 10)
wahres_b0 <- 2
wahres_b1 <- 0.5
stichprobe_homo <- dgp(x1 = x1, beta0 = wahres_b0, 
                       beta1 = wahres_b1, 
                       hetero = FALSE)

stichprobe_hetero <- dgp(x1 = x1, beta0 = wahres_b0, 
                         beta1 = wahres_b1,  
                         hetero = TRUE)

schaetzung_homo <- lm(schaetzgleichung, data = stichprobe_homo)
schaetzung_hetero <-lm(schaetzgleichung, data = stichprobe_hetero)

tk_data_homo <- tibble(
  "Residuen" = schaetzung_homo$residuals,
  "Gefittete Werte" = schaetzung_homo$fitted.values,
  "Fall" = rep("Homoskedastie", length(x1))
  )

tk_data_hetero <- tibble(
  "Residuen" = schaetzung_hetero$residuals,
  "Gefittete Werte" = schaetzung_hetero$fitted.values,
  "Fall" = rep("Heteroskedastie", length(x1))
  )

tk_data <- rbind(tk_data_homo, tk_data_hetero)
```

```{r, echo=FALSE}
tk_plot_homo <- ggplot(
  data = tk_data_homo, 
  mapping = aes(x=UQ(as.name("Gefittete Werte")),
                y=Residuen)
  ) +
  geom_point(alpha=0.5) +
  geom_hline(yintercept = 0) +
  ggtitle("TA-Plot (homoskedastische Daten)") +
  theme_icae() +
  theme(axis.title = element_text(size=12),
        plot.title = element_text(size=14))
```

```{r, echo=FALSE}
tk_plot_hetero <- ggplot(
  data = tk_data_hetero, 
  mapping = aes(x=UQ(as.name("Gefittete Werte")),
                y=Residuen)
  ) +
  geom_point(alpha=0.5) +
  geom_hline(yintercept = 0) +
  ggtitle("TA-Plot (heteroskedastische Daten)") +
  theme_icae() +
  theme(axis.title = element_text(size=12),
        plot.title = element_text(size=14))
```

```{r, echo=FALSE}
tk_plot_full <- ggarrange(
  tk_plot_homo, tk_plot_hetero, 
  ncol = 2, labels = c("a)", "b)"), 
  font.label = list("face"="bold"))

ggsave(plot = tk_plot_full,
       filename = here("figures/T10/10_hetero-tk-plot.pdf"), 
       width = 7, height = 4)
```

## Tests


```{r}
bptest(schaetzung_homo)
```

```{r}
bptest(schaetzung_hetero)
```

Goldfeld-Quandt Test in der Standard Spezifikation:

```{r}
gqtest(schaetzung_homo)
```

```{r}
gqtest(schaetzung_hetero)
```

Variante für sinkende Varianz:

```{r}
gqtest(schaetzung_hetero, alternative = "less")
```

Zweiseitige Variante mit verminderter Power vefügt:

```{r}
gqtest(schaetzung_hetero, alternative = "two.sided")
```

## Reaktionen

Robuste Schätzung der Varianz-Kovarianz Matrix:

```{r}
var_covar_matrix <- vcovHC(schaetzung_hetero, type = "HC1")
var_covar_matrix
```

Korrigierten Standardfehle:

```{r}
coeftest(schaetzung_hetero, vcov. = var_covar_matrix)
```

Original-Standardfehler:

```{r}
summary(schaetzung_hetero)
```


# Autokorrelation

## Monte-Carlo Simulation


```{r, echo=TRUE}
dgp_acl <- function(beta_0_wahrheit, beta_1_wahrheit, 
                    unabh_werte, korrelation_fehler){
  size <- length(unabh_werte)
  y <- rep(NA, size)
  fehler <- rep(NA, size)
  fehler[1] <- rnorm(1)
  y[1] <- beta_0_wahrheit + beta_1_wahrheit*unabh_werte[1] + fehler[1]
  for (i in 2:size){
    fehler[i] <- korrelation_fehler*fehler[i-1] + rnorm(1)
    y[i] <- beta_0_wahrheit + beta_1_wahrheit*unabh_werte[i] + fehler[i]
  }
  datensatz <- tibble("x"=unabh_werte, "y"=y, "Fehler"=fehler)
  return(datensatz)
}
```

```{r, echo=TRUE}
mcs_act <- function(iterationen, b0_wahrheit, b1_wahrheit, 
                    x_werte, fehler_korrelation, fall){
  b0_coef <- rep(NA, iterationen)
  b1_coef <- rep(NA, iterationen)
  b0_stdf <- rep(NA, iterationen)
  b1_stdf <- rep(NA, iterationen)
  for (i in 1:iterationen){
    daten <- dgp_acl(b0_wahrheit, b1_wahrheit, 
                     x_werte, fehler_korrelation)
    schaetzung <- summary(lm(y ~ x, data = daten))
    b0_coef[i] <- schaetzung[["coefficients"]][1]
    b1_coef[i] <- schaetzung[["coefficients"]][2]
    b0_stdf[i] <- schaetzung[["coefficients"]][3]
    b1_stdf[i] <- schaetzung[["coefficients"]][4]
  }
  ergebnisse <- tibble(
    "b0_coef"=b0_coef,
    "b1_coef"=b1_coef,
    "b0_stdf"=b0_stdf,
    "b1_stdf"=b1_stdf,
    "Fall"=rep(fall, iterationen)
  )
  return(ergebnisse)
}
```


```{r, echo=TRUE}
set.seed("1234")
stichproben_n <- 500
mcs_iterationen <- 1000
beta_0_wahr <- 0.35
beta_1_wahr <- 0.8
r_small <- 0.1
r_mid <- 0.5
r_large <- 0.9
unab_vars <- runif(stichproben_n)
```

```{r, eval=TRUE, echo=FALSE}
mcs_act_ergebnisse_small <- mcs_act(
  mcs_iterationen, beta_0_wahr, beta_1_wahr, 
  unab_vars, r_small, "Niedrig")
mcs_act_ergebnisse_mid <- mcs_act(
  mcs_iterationen, beta_0_wahr, beta_1_wahr, 
  unab_vars, r_mid, "Mittel")
mcs_act_ergebnisse_large <- mcs_act(
  mcs_iterationen, beta_0_wahr, beta_1_wahr, 
  unab_vars, r_large, "Hoch")
mcs_ergebnisse <- bind_rows(list(mcs_act_ergebnisse_small, 
                                 mcs_act_ergebnisse_mid, 
                                 mcs_act_ergebnisse_large))
```


```{r, echo=TRUE, warning=FALSE}
b0_coef_plot <- ggplot(data = mcs_ergebnisse, 
                       aes(x=b0_coef, color=Fall, fill=Fall)) +
  geom_density(alpha=0.5) +
  scale_y_continuous(expand = expansion(c(0, 0), c(0, 0.05))) +
  scale_x_continuous(limits = c(-2, 2)) +
  geom_vline(xintercept = beta_0_wahr) +
  ylab(TeX("Dichte von $\\hat{\\beta}_0$")) +
  xlab(TeX("$\\hat{\\beta}_0$")) +
  ggtitle(TeX("Verteilung von $\\hat{\\beta}_0$")) + 
  scale_color_icae(palette = "mixed", reverse = T,
                   aesthetics=c("color", "fill")
                   ) +
  theme_icae() +
  theme(axis.title = element_text(size=12),
        plot.title = element_text(size=14), 
        legend.position = "bottom")

b1_coef_plot <- ggplot(data = mcs_ergebnisse, 
                       aes(x=b1_coef, color=Fall, fill=Fall)) +
  geom_density(alpha=0.5) +
  scale_y_continuous(expand = expansion(c(0, 0), c(0, 0.05))) +
  scale_x_continuous(limits = c(-1, 2.5)) +
  geom_vline(xintercept = beta_1_wahr) +
  ylab(TeX("Dichte von $\\hat{\\beta}_1$")) +
  xlab(TeX("$\\hat{\\beta}_1$")) +
  ggtitle(TeX("Verteilung von $\\hat{\\beta}_1$")) + 
  scale_color_icae(palette = "mixed", reverse = T,
                   aesthetics=c("color", "fill")
                   ) +
  theme_icae() +
  theme(axis.title = element_text(size=12),
        plot.title = element_text(size=14), 
        legend.position = "bottom")

full_plot <- ggarrange(b0_coef_plot, b1_coef_plot, ncol = 2, 
                       common.legend = T, legend = "bottom") 

ggsave(plot = full_plot,
       filename = here("figures/T10/11_autocrl-mcs-b1.pdf"), 
       width = 5, height = 4)

full_plot
```

```{r, echo=TRUE}
b0_stdf_plot <- ggplot(data = mcs_ergebnisse, 
                       aes(x=b0_stdf, color=Fall, fill=Fall)) +
  geom_density(alpha=0.5) +
  scale_y_continuous(expand = expansion(c(0, 0), c(0, 0.05))) +
  ylab(TeX("Standardfehler von $\\hat{\\beta}_0$")) +
  xlab(TeX("$\\hat{\\beta}_0$")) +
  ggtitle(TeX("Standardfehler für $\\hat{\\beta}_0$")) + 
  scale_color_icae(palette = "mixed", reverse = T,
                   aesthetics=c("color", "fill")
                   ) +
  theme_icae() +
  theme(axis.title = element_text(size=12),
        plot.title = element_text(size=14), 
        legend.position = "bottom")

b1_stdf_plot <- ggplot(data = mcs_ergebnisse, 
                       aes(x=b1_stdf, color=Fall, fill=Fall)) +
  geom_density(alpha=0.5) +
  scale_y_continuous(expand = expansion(c(0, 0), c(0, 0.05))) +
  ylab(TeX("Standardfehler von $\\hat{\\beta}_1$")) +
  xlab(TeX("$\\hat{\\beta}_1$")) +
  ggtitle(TeX("Standardfehler für $\\hat{\\beta}_1$")) + 
  scale_color_icae(palette = "mixed", reverse = T,
                   aesthetics=c("color", "fill")
                   ) +
  theme_icae() +
  theme(axis.title = element_text(size=12),
        plot.title = element_text(size=14), 
        legend.position = "bottom")

full_plot <- ggarrange(b0_stdf_plot, b1_stdf_plot, ncol = 2, 
                       common.legend = T, legend = "bottom")

ggsave(plot = full_plot,
       filename = here("figures/T10/12_autocrl-mcs-b1-std.pdf"), 
       width = 5, height = 4)

full_plot
```
## Test

```{r}
set.seed("123")
small_acl <- lm(y~x, data=dgp_acl(0.5, 0.75, 1:100, 0.05))
mid_acl <- lm(y~x, data=dgp_acl(0.5, 0.75, 1:100, 0.5))
large_acl <- lm(y~x, data=dgp_acl(0.5, 0.75, 1:100, 0.85))
```

```{r}
Box.test(mid_acl$residuals, lag = 1, type = "Box-Pierce")
```

```{r}
Box.test(mid_acl$residuals, lag = 1, type = "Ljung-Box")
```

```{r}
dwtest(small_acl)
```

```{r}
dwtest(mid_acl, alternative = "greater")
```

```{r}
dwtest(mid_acl, alternative = "less")
```

```{r}
dwtest(mid_acl, alternative = "two.sided")
```

```{r}
bgtest(mid_acl, order = 1, type = "F")
```

```{r}
bgtest(mid_acl, order = 1, type = "Chisq")
```

## Korrektur

```{r}
var_covar_matrix <- vcovHAC(large_acl) 
coeftest(large_acl, vcov. = var_covar_matrix)
```

```{r}
summary(large_acl)
```

# Multikollinearität

```{r}
set.seed("123")
stichprobengroesse <- 500
r_small <- 0.0
r_mid <- 0.4
r_large <- 0.9

data_small = mvrnorm(n=stichprobengroesse, mu=c(0, 0), 
                     Sigma=matrix(c(1, r_small, r_small, 1), 
                                  nrow=2), empirical=TRUE)

data_mid = mvrnorm(n=stichprobengroesse, mu=c(0, 0), 
                   Sigma=matrix(c(1, r_mid, r_mid, 1), 
                                nrow=2), empirical=TRUE)

data_large = mvrnorm(n=stichprobengroesse, mu=c(0, 0), 
                     Sigma=matrix(c(1, r_large, r_large, 1), 
                                  nrow=2), empirical=TRUE)

x_1_small = data_small[, 1]  
x_1_mid = data_mid[, 1]  
x_1_large = data_large[, 1]  

x_2_small = data_small[, 2]  
x_2_mid = data_mid[, 2]  
x_2_large = data_large[, 2]  

cor(x_1_small, x_2_small)  # Test
cor(x_1_mid, x_2_mid)  # Test
cor(x_1_large, x_2_large)  # Test
```

```{r, echo=TRUE}
dgp_mc <- function(x_1, x_2, beta_0, beta_1, beta_2){
  y <- rep(NA, length(x_1))
  errors <- rnorm(length(x_1), mean = 0, sd = 1)
  for (i in 1:length(y)){
    y[i] <- beta_0 + beta_1*x_1[i] + beta_2*x_2[i] + errors[i]
  }
  data_full <- tibble("y"=y, "x_1"=x_1, "x_2"=x_2)
  return(data_full)
}

mcs_mc <- function(iterations, beta_0, beta_1, beta_2, 
                   x_1, x_2, reg_func, identifier){
  beta_0_estimates <- rep(NA, iterations)
  beta_1_estimates <- rep(NA, iterations)
  beta_2_estimates <- rep(NA, iterations)
  for (i in 1:iterations){
    data_used <- dgp_mc(x_1, x_2, beta_0, beta_1, beta_2)
    regression <- lm(formula = reg_func, data = data_used)
    beta_0_estimates[i] <- regression$coefficients[1]
    beta_1_estimates[i] <- regression$coefficients[2]
    beta_2_estimates[i] <- regression$coefficients[3]
  }
  result_tibble <- tibble("b0"=beta_0_estimates, 
                          "b1"=beta_1_estimates, 
                          "b2"=beta_2_estimates,
                          "id"=rep(identifier, iterations))
  return(result_tibble)
}
```

```{r echo=TRUE}
set.seed("123")
iterations <- 5000 
beta_0 <- 1
beta_1 <- 2
beta_2 <- 0.5
reg_func <- as.formula("y~x_1+x_2")
mcs_small <- mcs_mc(iterations, beta_0, beta_1, beta_2, 
                    x_1_small, x_2_small, reg_func, "Schwach")
mcs_mid <- mcs_mc(iterations, beta_0, beta_1, beta_2, 
                  x_1_mid, x_2_mid, reg_func, "Mittel")
mcs_large <- mcs_mc(iterations, beta_0, beta_1, beta_2, 
                    x_1_large, x_2_large, reg_func, "Stark")
mcs_full <- bind_rows(list(mcs_small, mcs_mid, mcs_large))
```


```{r, echo=TRUE}
b0_mc <- ggplot(data = mcs_full, 
                mapping = aes(x=b0, color=id, fill=id)) +
  geom_density(alpha=0.5) +
  scale_y_continuous(expand = expansion(c(0, 0), c(0, 0.05))) +
  ylab(TeX("Dichte der Schätzer")) +
  xlab(TeX("Wert für $\\hat{\\beta}_0$")) +
  ggtitle(TeX("Schätzer für $\\hat{\\beta}_0$")) +
  theme_icae() +
  scale_fill_viridis_d() +
  scale_color_viridis_d() +
  theme(axis.title = element_text(size=11), 
        plot.title = element_text(size=12))

b1_mc <- ggplot(data = mcs_full, 
                mapping = aes(x=b1, color=id, fill=id)) +
  geom_density(alpha=0.5) +
  scale_y_continuous(expand = expansion(c(0, 0), c(0, 0.05))) +
  ylab(TeX("Dichte der Schätzer")) +
  xlab(TeX("Wert für $\\hat{\\beta}_1$")) +
  ggtitle(TeX("Schätzer für $\\hat{\\beta}_1$")) +
  theme_icae() +
  scale_fill_viridis_d() +
  scale_color_viridis_d() +
  theme(axis.title = element_text(size=11), 
        plot.title = element_text(size=12))

b2_mc <- ggplot(data = mcs_full, 
                mapping = aes(x=b2, color=id, fill=id)) +
  geom_density(alpha=0.5) +
  scale_y_continuous(expand = expansion(c(0, 0), c(0, 0.05))) +
  ylab(TeX("Dichte der Schätzer")) +
  xlab(TeX("Wert für $\\hat{\\beta}_2$")) +
  ggtitle(TeX("Schätzer für $\\hat{\\beta}_2$")) +
  theme_icae() +
  scale_fill_viridis_d() +
  scale_color_viridis_d() +
  theme(axis.title = element_text(size=11), 
        plot.title = element_text(size=12))

full_plot <- ggarrange(b0_mc, b1_mc, b2_mc, 
                       ncol = 3, common.legend = T, 
                       legend = "bottom")
```

```{r}
ggsave(plot = full_plot,
       filename = here("figures/T10/13_multicol.pdf"), 
       width = 6, height = 4)

full_plot
```

# Exogenität

```{r, echo=TRUE}
dgp_ovb <- function(x_1, x_2, beta_0, beta_1, beta_2){
  y <- rep(NA, length(x_1))
  errors <- rnorm(length(x_1), mean = 0, sd = 1)
  for (i in 1:length(y)){
    y[i] <- beta_0 + beta_1*x_1[i] + beta_2*x_2[i] + errors[i]
  }
  data_full <- tibble("y"=y, "x_1"=x_1, "x_2"=x_2)
  return(data_full)
}

mcs_ovb_fct <- function(iterations, beta_0, beta_1, beta_2, 
                        x_1, x_2, reg_func){
  beta_0_estimates <- rep(NA, iterations)
  beta_1_estimates <- rep(NA, iterations)
  for (i in 1:iterations){
    data_used <- dgp_ovb(x_1, x_2, beta_0, beta_1, beta_2)
    regression <- lm(formula = reg_func, data = data_used)
    beta_0_estimates[i] <- regression$coefficients[1]
    beta_1_estimates[i] <- regression$coefficients[2]
  }
  result_tibble <- tibble("b0"=beta_0_estimates, 
                          "b1"=beta_1_estimates)
  return(result_tibble)
}
```

```{r echo=TRUE}
set.seed("123")
iterations <- 5000 
beta_0 <- 1
beta_1 <- 0.5
beta_2 <- 2
x_1 <- runif(500)
x_2 <- runif(500)
reg_func <- as.formula("y~x_1")
```

```{r, echo=FALSE, eval=TRUE}
mcs_ovb <- mcs_ovb_fct(iterations, beta_0, beta_1, beta_2, 
                       x_1, x_2, reg_func)
```

```{r, warning=FALSE, echo=TRUE}
b0_mc <- ggplot(data = mcs_ovb, 
                mapping = aes(x=b0)) +
  geom_density(alpha=0.5, fill="#006600") +
  geom_vline(xintercept = beta_0) +
  scale_y_continuous(expand = expand_scale(c(0, 0), c(0, 0.05))) +
  scale_x_continuous(limits = c(0.85, 2.5)) + 
  ylab(TeX("Dichte der Schätzer")) +
  xlab(TeX("Wert für $\\hat{\\beta}_0$")) +
  ggtitle(TeX("Schätzer für $\\hat{\\beta}_0$")) +
  scale_color_icae(palette = "mixed") +
  theme_icae() +
  theme(axis.title = element_text(size=12),
        plot.title = element_text(size=14))

b1_mc <- ggplot(data = mcs_ovb, 
                mapping = aes(x=b1)) +
  geom_density(alpha=0.5, fill="#006600") +
  geom_vline(xintercept = beta_1) +
  scale_y_continuous(expand = expand_scale(c(0, 0), c(0, 0.05))) +
  scale_x_continuous(limits = c(0.0, 1.3)) + 
  ylab(TeX("Dichte der Schätzer")) +
  xlab(TeX("Wert für $\\hat{\\beta}_1$")) +
  ggtitle(TeX("Schätzer für $\\hat{\\beta}_1$")) +
  scale_color_icae(palette = "mixed") +
  theme_icae() +
  theme(axis.title = element_text(size=12),
        plot.title = element_text(size=14))
```

```{r}
full_plot <- ggarrange(b0_mc, b1_mc, 
                       ncol = 2, common.legend = T, 
                       legend = "none")
```

```{r}
full_plot

ggsave(plot = full_plot,
       filename = here("figures/T10/14_hetero-mcs-b1.pdf"), 
       width = 5, height = 3)
```

# Linearer Zusammenhang


```{r}
bipkonsum <- fread(here("data/T5/bip_einleitung.csv"))

bip_plot <- ggplot(
  data = bipkonsum, mapping = aes(x=BIP, y=Konsum)
  ) +
  geom_point() +
  scale_x_continuous(
    limits = c(1.95, 3.6),
    expand = expansion(c(0, 0)),
    breaks = seq(2.0, 4.0, by = 0.5)) +
  labs(
    title = "Konsumausgaben und BIP (2000-2019)",
    caption = "Daten: Weltbank; Werte in Billionen Euro.") +
  theme_icae() +
  theme(
    axis.title = element_text(size=13),
    plot.title = element_text(size=14),
    axis.text = element_text(size=12)
  )

ggsave(plot = bip_plot, 
       filename = here("figures/T10/15_linmodel-bipcons.pdf"), 
       width = 5, height = 4)

bip_plot
```

```{r, echo=TRUE}
wb_data <- fread(here("data/T10/wb_bip_ineq_mort.csv"),
                 colClasses = c(rep("character", 2), 
                                rep("double", 5))) %>%
  filter(year==2000)

kindersterblichkeit <- ggplot(
  data = wb_data, aes(x=GDP_PPPpc, y=MORTRATE)) +
  xlab("BIP pro Kopf (PPP)") + ylab("Kindersterblichkeit") +
  geom_point() +
    labs(
    title = "Einkommen und Kindersterblichkeit",
    caption = "Daten: Weltbank.") +
  theme_icae() +
  theme(
    axis.title = element_text(size=13),
    plot.title = element_text(size=14),
    axis.text = element_text(size=12)
  )

ggsave(plot = kindersterblichkeit, 
       filename = here("figures/T10/16_linmodel-mortrate.pdf"), 
       width = 5, height = 4)

kindersterblichkeit
```

```{r, echo=TRUE}
kindersterblichkeit_log <- kindersterblichkeit +
  scale_x_continuous(
    trans = "log", breaks = scales::trans_breaks("log", function(x) 3^x)
    ) + 
  scale_y_continuous(
    trans = "log", breaks = scales::trans_breaks("log", function(x) 5^x)
    ) +
  labs(
    y = "Kindersterblichkeit (log)", x = "BIP pro Kopf (PPP, log)",
    caption = "Daten: Weltbank.")

ggsave(plot = kindersterblichkeit_log, 
       filename = here("figures/T10/17_linmodel-mortrate-log.pdf"), 
       width = 5, height = 4)

kindersterblichkeit_log
```

