---
title: "Replikations-Skript zur Vorlesung 11: Logit- und Probit-Modelle"
author: "Claudius Gräbner"
date: "KW 4 2021"
output:
  pdf_document: 
    number_sections: true
    toc: true
    includes:
      in_header: preamble.tex
  html_document: default
---

```{r setup, include=FALSE}
knitr::opts_chunk$set(echo = TRUE)
knitr::opts_chunk$set(out.height = "6cm")
knitr::opts_chunk$set(fig.align = "center")
```

In diesem Dokument werden alle Abbildungen und Tabellen aus der siebten
Vorlesung repliziert. 
Dabei gebe ich der Info wegen *allen* R Code.
Entsprechend sind bestimmt auch einige Befehle dabei, die Sie jetzt noch nicht
kennen.

Zudem nehme ich an, dass im Arbeitsverzeichnis der Ordner `data/T11/` existiert
und in diesem der Datensatz `nonlinmodels_schweizer-arbeit.csv` enthalten ist 
(dieser ist über die Repository zur Vorlesung verfügbar).

Folgende Pakete werden zudem in diesem Skript verwendet:

```{r, message=FALSE, warning=FALSE}
library(tidyverse)
library(data.table)
library(ggpubr)
library(latex2exp)
library(here)
library(icaeDesign)
```

Beachten Sie, dass das Paket [icaeDesign](https://github.com/graebnerc/icaeDesign) 
nicht über die zentrale Paketverwaltung verfübar ist.
Es muss folgendermaßen installiert werden:

```{r, eval=FALSE}
devtools::install_github("graebnerc/icaeDesign")
```

```{r}
schweiz_al <- fread(here("data/T11/nonlinmodels_schweizer-arbeit.csv"), 
                    colClasses = c("double", rep("double", 5), "factor"))
```

# Motivation

```{r, message=FALSE}
ols_nonlin <- ggplot(
  data = schweiz_al,
  mapping = aes(x=Einkommen_log, y=Arbeitslos, group=1)) +
  scale_x_continuous(limits = c(7, 14)) +
  labs(
    title = "Einkommen und Arbeitslosigkeit",
    y = "Arbeitslosigkeit", 
    x = "Arbeitsunabh. Einkommen (log)" # ,
    # caption = "Daten: Kleiber & Zeilis (2008)."
  ) +
  geom_point() + geom_smooth(method = "lm", fullrange=TRUE) + 
  theme_icae() +
  theme(axis.title = element_text(size=12), 
        plot.title = element_text(size=13)
        )

ggsave(plot = ols_nonlin, 
       filename = here("figures/T11/01_ols-nonlin.pdf"), 
       width = 4, height = 3)

ols_nonlin
```

```{r, message=FALSE}
logit_expl <- ggplot(
  data = schweiz_al,
  mapping = aes(x=Einkommen_log, y=Arbeitslos, group=1)) +
  scale_x_continuous(limits = c(7, 14)) +
    labs(
    title = "Einkommen und Arbeitslosigkeit",
    y = "Arbeitslosigkeit", 
    x = "Arbeitsunabh. Einkommen (log)" # ,
    # caption = "Daten: Kleiber & Zeilis (2008)."
  ) +
  geom_point() + 
  geom_smooth(aes(y=Arbeitslos), method = "glm",
                             method.args = list(family = "binomial"), 
                             fullrange=TRUE, se = TRUE) + 
  theme_icae() +
  theme(axis.title = element_text(size=12), 
        plot.title = element_text(size=13)
        )

ggsave(plot = logit_expl, 
       filename = here("figures/T11/02_logit-expl.pdf"), 
       width = 4, height = 3)

logit_expl
```

# Schätzung der Modelle

Das *logit*-Modell:

```{r}
arbeitslogit_test <- glm(
  Arbeitslos ~ Einkommen_log + Alter, 
  family = binomial(link = "logit"), 
  data = schweiz_al)
```

Das *probit*-Modell:

```{r}
arbeitsprobit_test <- glm(
  Arbeitslos ~ Einkommen_log + Alter, 
  family = binomial(link = "probit"), 
  data = schweiz_al)
```

```{r}
summary(arbeitslogit_test)
```

```{r, message=FALSE}
logit_probit <- ggplot(
  data = schweiz_al,
  mapping = aes(x=Einkommen_log, y=Arbeitslos, group=1)) +
  ggtitle("Logit vs. Probit") +
  ylab("Arbeitslosigkeit") + xlab("Arbeitsunabh. Einkommen (log)") +
  geom_point() + scale_x_continuous(limits = c(5, 17)) +
  scale_color_viridis_d() +
  geom_smooth(
    aes(y=Arbeitslos, color="logit"), method = "glm", 
    method.args = list(family = binomial(link = "logit")), 
    fullrange=TRUE, se = FALSE, alpha=0.5) + 
    geom_smooth(
    aes(y=Arbeitslos, color="probit"), method = "glm", 
    method.args = list(family = binomial(link = "probit")), 
    fullrange=TRUE, se = FALSE, alpha=0.5) + 
  theme_icae() +
  theme(axis.title = element_text(size=12), 
        plot.title = element_text(size=13)
        )

ggsave(plot = logit_probit, 
       filename = here("figures/T11/03_logit-probit.pdf"), 
       width = 4, height = 3)

logit_probit
```

# Interpretation der Ergebnisse

```{r}
arbeitslogit <- glm(
  Arbeitslos ~ Einkommen_log + Alter + Ausbildung_Jahre + Kinder_jung + 
    Kinder_alt + Auslaender, 
  family = binomial(link = "logit"), 
  data = schweiz_al)
summary(arbeitslogit)
```

```{r}
predicted_probs <- predict(object = arbeitslogit, 
        newdata = data.frame(
          "Einkommen_log" = c(10, 10), 
          "Alter"=c(30, 30), 
          "Ausbildung_Jahre" = c(5, 5),
          "Kinder_alt" = c(0, 0), 
          "Kinder_jung"= c(1, 2),
          "Auslaender" = factor(c(0, 0))
          ),
        type = "response")
predicted_probs
```

```{r}
diff(predicted_probs)
```

```{r}
diff(
  predict(object = arbeitslogit, 
        newdata = data.frame(
          "Einkommen_log" = c(10, 10), 
          "Alter"=c(30, 30), 
          "Ausbildung_Jahre" = c(5, 5),
          "Kinder_alt" = c(0, 0), 
          "Kinder_jung"= c(1, 2),
          "Auslaender" = factor(c(1, 1))
          ),
        type = "response")
)
```



