---
title: "Skript zur Vorlesung 5: Das lineare Regressionsmodell"
author: "Claudius Gräbner"
date: "KW 48 2020"
output:
  pdf_document: 
    number_sections: true
    toc: true
    includes:
      in_header: preamble.tex
  html_document: default
---

```{r setup, include=FALSE}
knitr::opts_chunk$set(echo = TRUE)
```

# Einleitung

In diesem Dokument werden alle Abbildungen und Tabellen aus der vierten
Vorlesung repliziert. 
Dabei gebe ich der Info wegen *allen* R Code.
Entsprechend sind bestimmt auch einige Befehle dabei, die Sie jetzt noch nicht
kennen.

Im Code wird davon ausgegangen, dass ausgehend vom Arbeitsverzeichnis das File 
`data/tidy/journaldaten.csv` existiert, also im Arbeitsverzeichnis ein Ordner
`data` mit einem Unterordner `T5` existiert, in dem dann die Datei 
`journaldaten.csv` liegt.
Diese Datei kann separat aus dem Moodle heruntergeladen werden.
Um die Abbildungen zu replizieren müssen Sie den Pfad ggf. an Ihre eigene
Ordnerstruktur anpassen.


Folgende Pakete wurden verwendet:

```{r, message=FALSE, warning=FALSE}
library(tidyverse)
library(data.table)
library(ggpubr)
library(latex2exp)
library(icaeDesign)
library(here)
library(WDI)
library(datarium)
library(plot3D)
```

Beachten Sie, dass das Paket [icaeDesign](https://github.com/graebnerc/icaeDesign) 
nicht über die zentrale Paketverwaltung verfübar ist.
Es muss folgendermaßen installiert werden:

```{r, eval=FALSE}
devtools::install_github("graebnerc/icaeDesign")
```


# Einführungsbeispiel zur Konsumfunktion

## Komsum und BIP

Die Daten stammen von der Weltbank und wurden mit folgendem Code heruntergeladen:

```{r, eval=FALSE}
bip_daten <- WDI(
  country = "DE", start = 2000, end=2019,
  indicator = c("NE.CON.TOTL.CN", "NY.GDP.MKTP.CN")) %>%
  rename(Konsum=NE.CON.TOTL.CN,
         BIP=NY.GDP.MKTP.CN) %>%
  dplyr::mutate(Konsum=Konsum/1000000000000,
                BIP=BIP/1000000000000)
```

```{r, echo=FALSE}
pfad_bip_daten <- here("data/T5/bip_einleitung.csv")
```

```{r, eval=FALSE}
fwrite(bip_daten, file = pfad_bip_daten)
```

```{r, echo=FALSE}
bip_daten <- fread(pfad_bip_daten)
```

```{r}
schaetzung_bip <- lm(Konsum~BIP, data = bip_daten)
schaetzung_bip
```

```{r}
beta_0 <- schaetzung_bip[["coefficients"]][1]
beta_1 <- schaetzung_bip[["coefficients"]][2]
unname(beta_0 + beta_1*4)
```

Die Abbildungen wurden folgendermaßen erstellt:

```{r}
bip_plot <- ggplot(
  data = bip_daten, mapping = aes(x=BIP, y=Konsum)
  ) +
  geom_point() +
  scale_x_continuous(
    limits = c(1.95, 3.6),
    expand = expansion(c(0, 0)),
    breaks = seq(2.0, 4.0, by = 0.5)) +
  labs(
    title = "Konsumausgaben und BIP (2000-2019)",
    caption = "Daten: Weltbank; Werte in Billionen Euro.") +
  theme_icae() +
  theme(
    axis.title = element_text(size=13),
    plot.title = element_text(size=14),
    axis.text = element_text(size=12)
  )

ggsave(plot = bip_plot, 
       filename = here("figures/T5/01_C-BIP.pdf"), 
       width = 5, height = 4)
```

Hier die Abbildung mit Reggressionsgrade:

```{r, message=FALSE, warning=FALSE}
bip_plot_reg <- bip_plot + 
  geom_smooth(method = "lm", color="black", se = FALSE) +
  annotate(geom = "text", x = 2.6, y = 1.9, 
           label=TeX("Steigung der Geraden: $\\hat{\\beta}_1=0.665$"), 
           size=4, hjust=0)
ggsave(plot = bip_plot_reg, 
       filename = here("figures/T5/01_C-BIP-reg.pdf"), 
       width = 5, height = 4)
```

## Marketingeffekte

Hier haben wir den Datensatz `marketing` aus dem Paket `datarium` verwendet.
Er enthält Informationen über die Ausgaben für drei
Werbeplattformen (Youtube, Facebook und Zeitungen) und entsprechende
Umsätze:

```{r}
library(datarium)
marketing_data <- datarium::marketing
head(marketing_data)
```

Die Daten werden zunächst vorbereitet:

```{r}
x = marketing_data$facebook
y = marketing_data$newspaper
z = marketing_data$sales
fit <- lm(z ~ x + y)
grid.lines = 25
x.pred     = seq(min(x), max(x), length.out = grid.lines)
y.pred     = seq(min(y), max(y), length.out = grid.lines)
xy         = expand.grid(x = x.pred, y = y.pred)
z.pred = matrix(predict(fit, newdata = xy), 
                nrow = grid.lines, ncol = grid.lines)
fitpoints = predict(fit)

cols <- viridis::viridis(2)
```

Da `ggplot2` keine 3d-Darstellungen kann
wird das `base` Paket verwendet:

```{r}
scatter3D(x, y, z, 
          pch = 3, cex = 1, 
          col = cols[1], alpha=0.5, lighting = TRUE,
          theta = -40, phi = 0, # viewing angles
          #ticktype = "detailed",
          xlab = "Facebookwerbung", ylab = "Zeitungswerbung", zlab = "Verkäufe", 
          zlim = c(0, 40), clim = c(0, 40),
          surf = list(x = x.pred, y = y.pred, z = z.pred,  
                      facets = NA, col=cols[2]))
```


```{r, echo=FALSE}
pdf(file = here("figures/T5/3d-example.pdf"), 
    height = 6, 
    width = 6)

scatter3D(x, y, z, 
          pch = 3, cex = 1, 
          col = cols[1], alpha=0.5, lighting = TRUE,
          theta = -40, phi = 0, # viewing angles
          #ticktype = "detailed",
          xlab = "Facebookwerbung", ylab = "Zeitungswerbung", zlab = "Verkäufe", 
          zlim = c(0, 40), clim = c(0, 40),
          surf = list(x = x.pred, y = y.pred, z = z.pred,  
                      facets = NA, col=cols[2]))
dev.off()
```

Ich habe bei der resultierenden Abbildung noch manuell den weißen Rand mit der 
UNIX-Funktion `pdfcrop` entfernt.


# Illustration der OLS-Schätzung

Datensatz erstellen:

```{r}
set.seed(123)
wahres_b0 <- 3
wahres_b1 <- 1.4

stichproben_n <- 5
x <- 1:stichproben_n * 0.1
fehler <- rnorm(stichproben_n, mean = 0, sd = 1)
y <- rep(NA, stichproben_n)

for (i in 1:stichproben_n){
  y[i] <- wahres_b0 + wahres_b1*x[i] + fehler[i]
}
datensatz <- data.frame(
  x = x,
  y = round(y, 2)
)

datensatz
```

Schätzung durchführen:

```{r}
schaetzung <- lm(y~x, data = datensatz)
schaetzung
```

```{r}
schaetzung[["coefficients"]]
```

# Das Bestimmtheitsmaß $R^2$

$$TSS=\sum_{i=1}^n(Y_i-\bar{Y})^2$$

```{r}
tss <- sum((datensatz$y - mean(datensatz$y))**2)
tss
```

Grafische Darstellung:

```{r, warning=FALSE, fig.align='center', fig.width=8, fig.height=5}
ggplot(datensatz, aes(x=x, y=y)) +
  geom_point() +
  geom_abline(aes(color="Geschätzte Werte", 
                  intercept = mean(datensatz$y), 
                  slope = 0), 
              alpha=0.75, show.legend = TRUE, color=get_icae_colors("dark blue")) +
  scale_x_continuous(limits = c(0, 0.55), expand = c(0, 0)) +
  geom_segment(aes(x = 0.1, y = 3.9,
                   xend = 0, yend=mean(datensatz$y)),
               arrow = arrow(length = unit(0.03, "npc")),
               colour =  get_icae_colors("dark blue")) +
    geom_segment(aes(
      x = datensatz$x[1], y = datensatz$y[1],
      xend = datensatz$x[1], yend=mean(datensatz$y)
      ),
      arrow = arrow(length = unit(0.01, "npc"), ends = "both"),
      colour =  get_icae_colors("dark red")
      ) +
    geom_segment(aes(
      x = datensatz$x[2], y = datensatz$y[2],
      xend = datensatz$x[2], yend=mean(datensatz$y)
      ),
      arrow = arrow(length = unit(0.01, "npc"), ends = "both"),
      colour =  get_icae_colors("dark red")
      ) +
    geom_segment(aes(
      x = datensatz$x[3], y = datensatz$y[3],
      xend = datensatz$x[3], yend=mean(datensatz$y)
      ),
      arrow = arrow(length = unit(0.01, "npc"), ends = "both"),
      colour =  get_icae_colors("dark red")
      ) +
    geom_segment(aes(
      x = datensatz$x[4], y = datensatz$y[4],
      xend = datensatz$x[4], yend=mean(datensatz$y)
      ),
      arrow = arrow(length = unit(0.01, "npc"), ends = "both"),
      colour =  get_icae_colors("dark red")
      ) +
    geom_segment(aes(
      x = datensatz$x[5], y = datensatz$y[5],
      xend = datensatz$x[5], yend=mean(datensatz$y)
      ),
      arrow = arrow(length = unit(0.01, "npc"), ends = "both"),
      colour =  get_icae_colors("dark red")
      ) +
  annotate(geom = "text", 
           label=TeX("$\\bar{Y} = 3.614$"), 
           x = datensatz$x[1], y = 4,
           colour = get_icae_colors("dark blue")) +
    annotate(geom = "text", 
           label=TeX("$Y_1-\\bar{Y} = -1$"), 
           x = datensatz$x[1]-0.05, y = 3,
           colour = get_icae_colors("dark red")) +
      annotate(geom = "text", 
           label=TeX("$Y_2-\\bar{Y} = -0.56$"), 
           x = datensatz$x[2]-0.038, y = 3.25,
           colour = get_icae_colors("dark red")) +
      annotate(geom = "text", 
           label=TeX("$Y_3-\\bar{Y} = 1.4$"), 
           x = datensatz$x[3]-0.038, y = 4.45,
           colour = get_icae_colors("dark red")) +
      annotate(geom = "text", 
           label=TeX("$Y_4-\\bar{Y} = 0.02$"), 
           x = datensatz$x[4]-0.038, y = 3.7,
           colour = get_icae_colors("dark red")) +
      annotate(geom = "text", 
           label=TeX("$Y_5-\\bar{Y} = 0.22$"), 
           x = datensatz$x[5]-0.038, y = 3.75,
           colour = get_icae_colors("dark red")) + 
      annotate(geom = "text", 
           label=TeX("$TSS = 3.3$"), 
           x = 0.45, y = 3.0,
           colour = get_icae_colors("dark red")) +   
  theme_icae() + 
  theme(legend.position = "none")
```

$$RSS=\sum_i^n\epsilon_i^2$$
```{r}
rss <- sum(schaetzung[["residuals"]]**2)
rss
```

Grafische Darstellung:

```{r, warning=FALSE, fig.align='center', fig.width=8, fig.height=5}
ggplot(datensatz, aes(x=x, y=y)) +
  geom_point() +
  geom_abline(aes(color="Geschätzte Werte", 
                  intercept = schaetzung[["coefficients"]][1], 
                  slope = schaetzung[["coefficients"]][2]), 
              alpha=0.75, show.legend = TRUE, color=get_icae_colors("dark blue")) +
  scale_x_continuous(limits = c(0, 0.55), expand = c(0, 0)) +
    geom_segment(aes(
      x = datensatz$x[1], y = datensatz$y[1],
      xend = datensatz$x[1], yend=schaetzung$fitted.values[1]
      ),
      arrow = arrow(length = unit(0.01, "npc"), ends = "both"),
      colour =  get_icae_colors("dark blue")
      ) +
    geom_segment(aes(
      x = datensatz$x[2], y = datensatz$y[2],
      xend = datensatz$x[2], yend=schaetzung$fitted.values[2]
      ),
      arrow = arrow(length = unit(0.01, "npc"), ends = "both"),
      colour =  get_icae_colors("dark blue")
      ) +
    geom_segment(aes(
      x = datensatz$x[3], y = datensatz$y[3],
      xend = datensatz$x[3], yend=schaetzung$fitted.values[3]
      ),
      arrow = arrow(length = unit(0.01, "npc"), ends = "both"),
      colour =  get_icae_colors("dark blue")
      ) +
    geom_segment(aes(
      x = datensatz$x[4], y = datensatz$y[4],
      xend = datensatz$x[4], yend=schaetzung$fitted.values[4]
      ),
      arrow = arrow(length = unit(0.01, "npc"), ends = "both"),
      colour =  get_icae_colors("dark blue")
      ) +
    geom_segment(aes(
      x = datensatz$x[5], y = datensatz$y[5],
      xend = datensatz$x[5], yend=schaetzung$fitted.values[5]
      ),
      arrow = arrow(length = unit(0.01, "npc"), ends = "both"),
      colour =  get_icae_colors("dark blue")
      ) +
    annotate(geom = "text", 
           label=TeX("$e_1$"), 
           x = datensatz$x[1]-0.007, y = 2.75,
           colour = get_icae_colors("dark blue")) +
      annotate(geom = "text", 
           label=TeX("$e_2$"), 
           x = datensatz$x[2]-0.008, y = 3.15,
           colour = get_icae_colors("dark blue")) +
      annotate(geom = "text", 
           label=TeX("$e_3$"), 
           x = datensatz$x[3]-0.008, y = 4.45,
           colour = get_icae_colors("dark blue")) +
      annotate(geom = "text", 
           label=TeX("$e_4$"), 
           x = datensatz$x[4]-0.008, y = 3.8,
           colour = get_icae_colors("dark blue")) +
      annotate(geom = "text", 
           label=TeX("$e_5$"), 
           x = datensatz$x[5]-0.008, y = 3.95,
           colour = get_icae_colors("dark blue")) + 
      annotate(geom = "text", 
           label=TeX("$RSS = 2.35148$"), 
           x = 0.45, y = 3.0,
           colour = get_icae_colors("dark blue")) +   
  theme_icae() + 
  theme(legend.position = "none")
```


$$ESS=\sum_{i=1}^n(\hat{Y}_i-\bar{Y})^2$$

```{r}
ess <- sum((schaetzung[["fitted.values"]] - mean(datensatz$y))**2)
ess
```

Und grafisch:

```{r, warning=FALSE, fig.align='center', fig.width=8, fig.height=5}
ggplot(datensatz, aes(x=x, y=y)) +
  geom_point() +
  geom_abline(aes(color="Geschätzte Werte", 
                  intercept = schaetzung[["coefficients"]][1], 
                  slope = schaetzung[["coefficients"]][2]), 
              alpha=0.75, show.legend = TRUE, color=get_icae_colors("dark blue")) +
    geom_abline(aes(color="Geschätzte Werte", 
                  intercept = mean(datensatz$y), 
                  slope = 0), 
              alpha=0.75, show.legend = TRUE, color=get_icae_colors("dark red")) +
    geom_segment(aes(x = 0.1, y = 3.9,
                   xend = 0, yend=mean(datensatz$y)),
               arrow = arrow(length = unit(0.03, "npc")),
               colour =  get_icae_colors("dark red")) +
    annotate(geom = "text", 
           label=TeX("$\\bar{Y} = 3.614$"), 
           x = datensatz$x[1], y = 4,
           colour = get_icae_colors("dark red")) +
  scale_x_continuous(limits = c(0, 0.55), expand = c(0, 0)) +
    geom_segment(aes(
      x = datensatz$x[1], y = schaetzung$fitted.values[1],
      xend = datensatz$x[1], yend = mean(datensatz$y)
      ),
      arrow = arrow(length = unit(0.01, "npc"), ends = "both"),
      colour =  get_icae_colors("dark blue")
      ) +
    geom_segment(aes(
      x = datensatz$x[2], y = schaetzung$fitted.values[2],
      xend = datensatz$x[2], yend = mean(datensatz$y)
      ),
      arrow = arrow(length = unit(0.01, "npc"), ends = "both"),
      colour =  get_icae_colors("dark blue")
      ) +
    geom_segment(aes(
      x = datensatz$x[3], y = schaetzung$fitted.values[3],
      xend = datensatz$x[3], yend = mean(datensatz$y)
      ),
      arrow = arrow(length = unit(0.01, "npc"), ends = "both"),
      colour =  get_icae_colors("dark blue")
      ) +
    geom_segment(aes(
      x = datensatz$x[4], y = schaetzung$fitted.values[4],
      xend = datensatz$x[4], yend = mean(datensatz$y)
      ),
      arrow = arrow(length = unit(0.01, "npc"), ends = "both"),
      colour =  get_icae_colors("dark blue")
      ) +
    geom_segment(aes(
      x = datensatz$x[5], y = schaetzung$fitted.values[5],
      xend = datensatz$x[5], yend = mean(datensatz$y)
      ),
      arrow = arrow(length = unit(0.01, "npc"), ends = "both"),
      colour =  get_icae_colors("dark blue")
      ) +
    annotate(geom = "text",
           label=TeX("$\\hat{Y}_1-\\bar{Y}$"),
           x = datensatz$x[1]-0.017, y = 3.25,
           colour = get_icae_colors("dark blue")) +
      annotate(geom = "text",
           label=TeX("$\\hat{Y}_2-\\bar{Y}$"),
           x = datensatz$x[2]-0.018, y = 3.4,
           colour = get_icae_colors("dark blue")) +
      annotate(geom = "text",
           label=TeX("$\\hat{Y}_3-\\bar{Y}$"),
           x = datensatz$x[3]-0.018, y = 3.7,
           colour = get_icae_colors("dark blue")) +
      annotate(geom = "text",
           label=TeX("$\\hat{Y}_4-\\bar{Y}$"),
           x = datensatz$x[4]-0.018, y = 3.75,
           colour = get_icae_colors("dark blue")) +
      annotate(geom = "text",
           label=TeX("$\\hat{Y}_5-\\bar{Y}$"),
           x = datensatz$x[5]-0.018, y = 3.95,
           colour = get_icae_colors("dark blue")) +
      annotate(geom = "text",
           label=TeX("$ESS = 0.94864$"),
           x = 0.45, y = 3.0,
           colour = get_icae_colors("dark blue")) +
  theme_icae() + 
  theme(legend.position = "none")
```

$$TSS=ESS+RSS$$

$$R^2=\frac{ESS}{TSS}=1-\frac{RSS}{TSS}$$

Händische Berechnung:

```{r}
r_sq_manual <- ess / tss
r_sq_manual
```

Auslesen aus dem Regressionsobjekt:

```{r}
info_schaetzung <- summary(schaetzung)
info_schaetzung[["r.squared"]]
```

# Simulation der Schätzerverteilung

Grundstruktur des 'wahren' Modells:

```{r}
set.seed(123)
true_DGP <- function(x, b0, b1){
  y <- b0 + b1*x + rnorm(length(x), 0, 5)
  return(y)
}
beta_0_wahr <- 3
beta_1_wahr <- 2
sample_size <- 100
x <- runif(sample_size, 0, 10)
```

Simulieren von 1000 Datensätzen und Schätzung von 1000 Regressionen:

```{r}
set.seed(123)
n_datensaetze <- 1000
beta_0_estimates <- rep(NA, n_datensaetze)
beta_1_estimates <- rep(NA, n_datensaetze)

for (i in 1:n_datensaetze){
  daten_satz <- data.frame(
    x = x,
    y = true_DGP(x, beta_0_wahr, beta_1_wahr)
  )
  schaetzung_2 <- lm(y~x, data = daten_satz)
  beta_0_estimates[i] <- schaetzung_2[["coefficients"]][1]
  beta_1_estimates[i] <- schaetzung_2[["coefficients"]][2]
}
```

Abbildung der Ergebnisse:

```{r, warning=FALSE, fig.align='center', fig.width=8, fig.height=5}
beta_0_plot <- ggplot(
  data.frame(x=beta_0_estimates), aes(x=x)
  ) +
  geom_histogram(binwidth = 0.25, aes(y=..density..)) +
  geom_vline(xintercept = beta_0_wahr) +
  scale_y_continuous(expand = expand_scale(c(0, 0), c(0, 0.1))) +
  ylab(TeX("Relative Häufigkeit von $\\hat{\\beta_0}}$")) +
  xlab(TeX("$\\hat{\\beta_0}}$")) +
  ggtitle(TeX("Streuung von $\\hat{\\beta_0}}$")) + 
  annotate(geom = "text", label=TeX("$\\beta_0$"), x = beta_0_wahr-0.25, y=0.45) + 
  theme_icae()

beta_1_plot <- ggplot(
  data.frame(x=beta_1_estimates), aes(x=x)
  ) +
  geom_histogram(binwidth = 0.05, aes(y=..density..)) +
  geom_vline(xintercept = beta_1_wahr) +
  scale_y_continuous(expand = expand_scale(c(0, 0), c(0, 0.1))) +
  ylab(TeX("Relative Häufigkeit von $\\hat{\\beta_1}}$")) +
  xlab(TeX("$\\hat{\\beta_1}}$")) +
  ggtitle(TeX("Streuung von $\\hat{\\beta_1}}$")) + 
  annotate(geom = "text", label=TeX("$\\beta_1$"), 
           x = beta_1_wahr-0.05, y=2.8) + 
  theme_icae()

ggarrange(beta_0_plot, beta_1_plot, ncol = 2)
```


# Preise von Journalen

Einlesen der Daten:

```{r}
journale <- fread(here("data/T5/journaldaten.csv")) %>% 
  select(-Titel, - Verlag, - Society, -Bereich, -Buchstaben_pS)
head(journale)
```

Schätzung:

```{r}
schaetzung_j <- lm(Preis~Seitenanzahl, data = journale)
summary(schaetzung_j)
```

# Vergleich der multiplen und einfachen linearen Regression

Zunächst die Schätzung von

$$PREIS = \beta_0 + \beta_1 SEITEN + \epsilon_i$$

```{r}
reg_einfach <- lm(Preis~Seitenanzahl, data = journale)
summary(reg_einfach)
```

Und die Schätzung von 

```{r}
reg_mult <- lm(Preis~Seitenanzahl + Zitationen, data = journale)
summary(reg_mult)
```

Man beachte der veränderten Koeffizienten von `Seitenanzahl` im Vergleich zu
der einfachen Regression.
