---
title: "Skript zur Vorlesung 5: Das lineare Regressionsmodell"
author: "Luis Erhardt"
date: "2025"
output:
  pdf_document: 
    number_sections: true
    toc: true
    includes:
      in_header: preamble.tex
  html_document: default
---

```{r setup, include=FALSE}
knitr::opts_chunk$set(echo = TRUE, warning = FALSE, message = FALSE)
```
# Einleitung

In diesem Dokument werden die Abbildungen aus der fünften
Vorlesung repliziert. 


Folgende Pakete wurden verwendet:
```{r packages, message=FALSE, warning=FALSE}
library(tidyverse)
library(rmarkdown)
library(testthat)
library(ggplot2)
library(knitr)
library(data.table)
library(ggpubr)
library(car)
```

# Einfache Regression zum Zusammenhang zwischen Gewerkschaften und Innovationstätigkeit

Die Daten werden eingelesen und zwei Spalten angepasst.
```{r}
oecd_data <- fread(here::here("data/T5/oecd_data.csv"))

oecd_data <- dplyr::mutate(oecd_data, "GDPpc"=GDP/POP*1000000)

oecd_data <- dplyr::mutate(oecd_data, "LME"=dplyr::if_else(Country %in% c("AUS","USA"),1,0))

```

Nun formulieren wir die Regression und geben deren Werte aus:
```{r}
techmodel1 <- lm(Tech ~ UnionDensity, data=oecd_data)
summary(techmodel1)
```


## Scatterplot
```{r}
scatterplot_tm1 <- ggplot2::ggplot(
  data = oecd_data,
  mapping = aes( 
    x=UnionDensity, 
    y=Tech) 
  ) +
  ggplot2::layer( 
    geom = "point", 
    stat = "identity",
    position = "identity" 
    ) +
  ggplot2::geom_smooth( 
    method = "lm", se = FALSE) +
  ggplot2::scale_x_continuous(name = "Gewerkschaftsdichte (in %)") +
  ggplot2::scale_y_continuous(name = "Ausgaben für R&D (in % des BIP)") + 
  ggplot2::scale_color_discrete(name="Land") + 
  ggplot2::labs(title = "Gewerkschaften & Innovation 1990-2019") +  
  ggplot2::coord_cartesian() + 
  ggplot2::facet_null() 

scatterplot_tm1

```

## Residuenplot

```{r}
resids <- as.data.table(techmodel1[["residuals"]])
typeof(resids)

Techm1_Residuen <- ggplot2::ggplot(
  data = resids,  
  mapping = aes( 
   x=1:258,
    y=V1)) +
  ggplot2::layer(
    geom = "point",
    stat = "identity",
    position = "identity") +
 ggplot2::geom_abline(color='navy',
                  intercept = 0, 
                  slope = 0)+
  ggplot2::scale_x_continuous(name = "Beobachtungen") +
  ggplot2::scale_y_continuous(name = "Residuen (Abweichungen von Prognose)")

Techm1_Residuen
```

## Tukey Anscombe Plot

```{r}
TAdata <- data.table("resids"=techmodel1[["residuals"]], "fittedvalues"=predict(techmodel1))

Techm1_TA <- ggplot2::ggplot(
  data = TAdata,
  mapping = aes(
   x=fittedvalues,
    y=resids) 
  ) +
  ggplot2::layer(
    geom = "point",
    stat = "identity",
    position = "identity") +
   ggplot2::geom_abline(color='navy',
                  intercept = 0, 
                  slope = 0)+
  ggplot2::scale_x_continuous(name = "Geschätzte Werte (Prognose)") +
  ggplot2::scale_y_continuous(name = "Residuen (Abweichungen von Prognose)")

Techm1_TA
```

## Scatterplot mit Farben für verschiedene Länder

```{r}
scatterplot_tm1_c <- ggplot2::ggplot( 
  data = oecd_data,  
  mapping = aes( 
    x=UnionDensity, 
    y=Tech) 
  ) +
  ggplot2::layer(
    geom = "point", 
    stat = "identity", 
    position = "identity",
    mapping = aes(color=Country)
    ) +
  ggplot2::geom_smooth( 
    method = "lm", se = FALSE 
    ) +
  
  ggplot2::scale_x_continuous(name = "Gewerkschaftsdichte (in %)") +
    ggplot2::scale_y_continuous(name = "Ausgaben für R&D (in % des BIP)") +
  ggplot2::scale_color_discrete(name="Land") + 
  ggplot2::labs(title = "Gewerkschaften & Innovation 1990-2019") + # 
  ggplot2::coord_cartesian() + 
  ggplot2::facet_null()  

scatterplot_tm1_c
```

# Simulierte Regression

Wir führen eine Regression mit einem simulierten Datensatz durch. Dazu ziehen wir Zufallswerte, die normalverteilt um die echte Regressionsgerade herum liegen.
```{r}
set.seed(123)
true_DGP <- function(x, b0, b1){
  y <- b0 + b1*x + rnorm(length(x), 0, 5)
  return(y)
}
beta_0_wahr <- 3
beta_1_wahr <- 2
sample_size <- 500
x <- runif(sample_size, 0, 10)
```

```{r results="hide"}
set.seed(123)
n_datensaetze <- 1
beta_0_estimates <- rep(NA, n_datensaetze)
beta_1_estimates <- rep(NA, n_datensaetze)

for (i in 1:n_datensaetze){
  daten_satz <- data.frame(
    x = x,
    y = true_DGP(x, beta_0_wahr, beta_1_wahr)
  )
  schaetzung_2 <- lm(y~x, data = daten_satz)
  beta_0_estimates[i] <- schaetzung_2[["coefficients"]][1]
  beta_1_estimates[i] <- schaetzung_2[["coefficients"]][2]
}

daten_satz
```

```{r}
Simulation2 <- lm(y ~ x, daten_satz)
summary(Simulation2)
```

## Scatterplot

```{r}
scatterplot_Simulation2 <- ggplot2::ggplot(
  data = Simulation2,
  mapping = aes( 
    x=x, 
    y=y) 
  ) +
  ggplot2::layer( 
    geom = "point", 
    stat = "identity",
    position = "identity" 
    ) +
  ggplot2::geom_smooth( 
    method = "lm", se=FALSE) +
  ggplot2::scale_x_continuous(name = "Simulierte Variable x") +
  ggplot2::scale_y_continuous(name = "Simulierte Variable y") + 
  ggplot2::labs(title = "Scatterplot einer simulierten Regression") +  
  ggplot2::coord_cartesian() + 
  ggplot2::facet_null() 

scatterplot_Simulation2
```

## Residuen

```{r}
residsS2 <- as.data.table(Simulation2[["residuals"]])

Simulation2_Residuen <- ggplot2::ggplot(
  data = residsS2,  
  mapping = aes( 
   x=1:500,
    y=V1)) +
  ggplot2::layer(
    geom = "point",
    stat = "identity",
    position = "identity") +
 ggplot2::geom_abline(color='navy',
                  intercept = 0, 
                  slope = 0)+
  ggplot2::scale_x_continuous(name = "Beobachtungen") +
  ggplot2::scale_y_continuous(name = "Residuen (Abweichungen von Prognose)")

Simulation2_Residuen
```

## Tukey Anscombe Plot

```{r}
TAdataSimulation2 <- data.table("resids"=Simulation2[["residuals"]], "fittedvalues"=predict(Simulation2))

Simulation2_TA <- ggplot2::ggplot(
  data = TAdataSimulation2,
  mapping = aes(
   x=fittedvalues,
    y=resids) 
  ) +
  ggplot2::layer(
    geom = "point",
    stat = "identity",
    position = "identity") +
   ggplot2::geom_abline(color='navy',
                  intercept = 0, 
                  slope = 0)+
  ggplot2::scale_x_continuous(name = "Geschätzte Werte (Prognose)") +
  ggplot2::scale_y_continuous(name = "Residuen (Abweichungen von Prognose)")

Simulation2_TA
```

# Erweiterte Regression mit mehreren erklärenden Variablen

```{r}
techmodel2 <- lm(Tech ~ UnionDensity+GDPpc+TAX, data=oecd_data)
summary(techmodel2)
```
## Residuenplot

```{r}
resids2 <- as.data.table(techmodel2[["residuals"]])

Techm2_Residuen <- ggplot2::ggplot(
  data = resids2,  
  mapping = aes( 
   x=1:257,
    y=V1)) +
  ggplot2::layer(
    geom = "point",
    stat = "identity",
    position = "identity") +
 ggplot2::geom_abline(color='navy',
                  intercept = 0, 
                  slope = 0)+
  ggplot2::scale_x_continuous(name = "Beobachtungen") +
  ggplot2::scale_y_continuous(name = "Residuen (Abweichungen von Prognose)")

Techm2_Residuen
```

## Tukey Anscombe Plot

```{r}
TAdata2 <- data.table("resids"=techmodel2[["residuals"]], "fittedvalues"=predict(techmodel2))

Techm2_TA <- ggplot2::ggplot(
  data = TAdata2,
  mapping = aes(
   x=fittedvalues,
    y=resids) 
  ) +
  ggplot2::layer(
    geom = "point",
    stat = "identity",
    position = "identity") +
   ggplot2::geom_abline(color='navy',
                  intercept = 0, 
                  slope = 0)+
  ggplot2::scale_x_continuous(name = "Geschätzte Werte (Prognose)") +
  ggplot2::scale_y_continuous(name = "Residuen (Abweichungen von Prognose)")

Techm2_TA
```

# Erweiterte Regression mit Dummy-Variablen

```{r}
techmodel3 <- lm(Tech ~ UnionDensity+GDPpc+TAX+LME, data=oecd_data)
summary(techmodel3)
```

# Erweiterung mit funktionaler Form

```{r}
techmodel4 <- lm(Tech ~UnionDensity+I(UnionDensity^2)+GDPpc+TAX, data=oecd_data)
summary(techmodel4)
```

# Erweiterung mit Logarithmus
```{r}
techmodel5 <- lm(Tech ~UnionDensity+log(GDPpc)+TAX, data=oecd_data)
summary(techmodel5)
```



# Finale Regression mit Interaktionstermen

```{r}
techmodel6 <- lm(Tech ~ UnionDensity+GDPpc+TAX+UnionDensity*GDPpc, data=oecd_data)
summary(techmodel6)
```

## Residuen

```{r}
resids6 <- as.data.table(techmodel6[["residuals"]])


Techm6_Residuen <- ggplot2::ggplot(
  data = resids6,  
  mapping = aes( 
   x=1:257,
    y=V1)) +
  ggplot2::layer(
    geom = "point",
    stat = "identity",
    position = "identity") +
 ggplot2::geom_abline(color='navy',
                  intercept = 0, 
                  slope = 0)+
  ggplot2::scale_x_continuous(name = "Beobachtungen") +
  ggplot2::scale_y_continuous(name = "Residuen (Abweichungen von Prognose)")

Techm6_Residuen
```

## Tukey Anscombe Plot

```{r}
TAdata6 <- data.table("resids"=techmodel6[["residuals"]], "fittedvalues"=predict(techmodel6))

Techm6_TA <- ggplot2::ggplot(
  data = TAdata6,
  mapping = aes(
   x=fittedvalues,
    y=resids) 
  ) +
  ggplot2::layer(
    geom = "point",
    stat = "identity",
    position = "identity") +
   ggplot2::geom_abline(color='navy',
                  intercept = 0, 
                  slope = 0)+
  ggplot2::scale_x_continuous(name = "Geschätzte Werte (Prognose)") +
  ggplot2::scale_y_continuous(name = "Residuen (Abweichungen von Prognose)")

Techm6_TA
```









