---
title: "Skript zur Vorlesung 6: Datenaufbereitung und -visualisierung"
author: "Claudius Gräbner"
date: "KW 49 2020"
output:
  pdf_document: 
    number_sections: true
    toc: true
    includes:
      in_header: preamble.tex
  html_document: default
---

```{r setup, include=FALSE}
knitr::opts_chunk$set(echo = TRUE)
```

# Einleitung

In diesem Dokument werden alle Abbildungen und Tabellen aus der sechsten
Vorlesung repliziert. 
Dabei gebe ich der Info wegen *allen* R Code.
Entsprechend sind bestimmt auch einige Befehle dabei, die Sie jetzt noch nicht
kennen.

Zudem nehme ich an, dass im Arbeitsverzeichnis der Ordner `data/T6/` existiert
und in diesem folgende Datensätze enthalten sind (diese sind über die Repository
zur Vorlesung verfügbar):
`wb_example.csv`, `wb_unemployment.csv`,
`data/tidy/export_data.csv`, `export_daten_dt.csv`,
`export_data.csv`, `bip-lebenserwartung.csv`,
`government_openness.csv` und 
`data/tidy/export_daten.csv`.

Folgende Pakete werden zudem in diesem Skript verwendet:

```{r, message=FALSE, warning=FALSE}
library(tidyverse)
library(data.table)
library(ggpubr)
library(latex2exp)
library(icaeDesign)
library(here)
library(countrycode)
library(viridis)
```

Beachten Sie, dass das Paket [icaeDesign](https://github.com/graebnerc/icaeDesign) 
nicht über die zentrale Paketverwaltung verfübar ist.
Es muss folgendermaßen installiert werden:

```{r, eval=FALSE}
devtools::install_github("graebnerc/icaeDesign")
```

# Datenaufbereitung 

## Einlesen von Daten

```{r}
datei_pfad <- here("data/T6/export_data.csv")
export_daten <- fread(datei_pfad)
head(export_daten)
```

Wie Sie sehen ist es immer besser die Spalten-Typen manuell festzulegen, denn
der `commoditycode` wird sonst als Zahl interpretiert und führende Nullen
entsprechend eliminiert:

```{r}
typeof(export_daten[["commoditycode"]])
```


```{r}
datei_pfad <- here("data/T6/export_data.csv")
export_daten <- fread(datei_pfad, 
                      colClasses = c("character", "character", 
                                     "double", "double")
                      )
head(export_daten)
```

```{r}
typeof(export_daten[["commoditycode"]])
```


Wenn Sie nicht-standardmäßige csv-Dateien einlesen wollen ist es sinnvoll
die Spalten- und Kommatrenn-Zeichen explizit zu setzen.

Datei:

```
iso2c,year,Exporte
AT,2012,53.97
AT,2013,53.44
AT,2014,53.38
```

Einlesen mit Standardwerten kein Problem:

```{r}
daten_pfad <- here("data/T6/export_daten.csv")
daten <- fread(daten_pfad)
daten
```

Wenn 'deutsche Variante' mit `;` als Spalten- und `,` als Komma-Trennzeichen:

```
iso2c;year;Exporte
AT;2012;53,97
AT;2013;53,44
AT;2014;53,38
```

```{r}
daten_pfad <- here("data/T6/export_daten_dt.csv")
daten <- fread(daten_pfad, 
               colClasses = c("character", "double", "double"), 
               sep = ";", 
               dec = ","
               )
daten
```

Um Dateien zu speichern verwenden Sie `fwrite()`:

```{r, eval=FALSE}
test_data <- data.frame(
  Land = c("DEU", "DEU"),
  Jahr = c(2011:2012),
  BIP = c(1,2)
)

datei_name <- here("data/T6/test_data.csv")
fwrite(test_data, file = datei_name)
```

## Data wrangling

Beispieldaten:

```{r, echo=FALSE}
exports_unemp_data_tidy <- fread(here("data/T6/wb_example.csv")) %>%
  rename(Land=iso2c, 
         Jahr=year,
         Exporte=NE.EXP.GNFS.ZS, 
         Arbeitslosigkeit=SL.UEM.TOTL.ZS) %>%
  filter(Jahr>2012) %>%
  select(-country)
```

### Breite und weite Datensätze

```{r, echo=FALSE}
data_wide <- exports_unemp_data_tidy %>%
  select(-Exporte) %>%
  gather(Variable, Werte, -Land, -Jahr) %>%
  spread(Jahr, Werte) %>%
  select(-Variable)
```
```{r}
data_wide
```

Daten können folgendermaßen 'länger' gemacht werden:

```{r}
data_long <- pivot_longer(data = data_wide,
                          cols = one_of("2013", "2014"), 
                          names_to = "Jahr", 
                          values_to = "Arbeitslosenquote")
data_long
```

Um Daten 'breiter' zu machen gehen wir folgendermaßen vor:

```{r}
data_wide_neu <- pivot_wider(data = data_long,
                             id_cols = one_of("Land"), 
                             names_from = "Jahr", 
                             values_from = "Arbeitslosenquote")
data_wide_neu
```

Hier eine kombinierte Anwendung:

```{r, echo=FALSE}
data_al_exp <- fread(here("data/T6/wb_example.csv")) %>%
  rename(Land=iso2c, 
         Jahr=year,
         Exporte=NE.EXP.GNFS.ZS, 
         Arbeitslosigkeit=SL.UEM.TOTL.ZS) %>%
  select(-country) %>%
  pivot_longer(cols = one_of("Exporte", "Arbeitslosigkeit"), 
               names_to = "Variable", 
               values_to = "Wert") %>%
  pivot_wider(id_cols = one_of("Land", "Variable"), 
              names_from = "Jahr", 
              values_from = "Wert") 
data_al_exp
```

Sie können mehrere Operationen übersichtlicher und kompakter schreiben wenn Sie
die Pipe `%>%` verwenden. Sie wird über das Paket `magrittr` bereitgestellt,
das auch Teil des `tidyverse` ist.
Ohne die Pipe sähe der Code so aus:

```{r, eval=FALSE}
data_al_exp_longer <- pivot_longer(data = data_al_exp, 
                                   cols = -one_of("Land", "Variable"), 
                                   names_to = "Jahr", 
                                   values_to = "Wert")

data_al_exp_tidy <- pivot_wider(data = data_al_exp_longer, 
                                id_cols = one_of("Land", "Jahr"), 
                                values_from = "Wert", 
                                names_from = "Variable")
```

Mit `%>%` lässt sich dies kompakter und lesbarer darstellen:

```{r, eval=FALSE}
data_al_exp_tidy <- data_al_exp %>%
  pivot_longer(
    cols = -one_of("Land", "Variable"), 
    names_to = "Jahr", 
    values_to = "Wert") %>%
  pivot_wider(
    id_cols = one_of("Land", "Jahr"), 
    values_from = "Wert", 
    names_from = "Variable")
```


### Datensätze kombinieren

Die Daten wurden manuell erstellt:

```{r, echo=FALSE}
data_BIP <- data.frame(
  Jahr = rep(2010:2012, 2),
  Land = c(rep("DEU", 3), rep("AUT", 3)),
  BIP = c(1,2,3,4,5,6)
)

data_gini <- data.frame(
  year = c(2010:2011, 2012:2013),
  country = c(rep("DEU", 2), rep("AUT", 2)),
  Gini = c(1,2,3,4)
)
```

**Anwendung von `left_join()**

```{r}
data_bip_gini_left_join <- left_join(data_BIP, data_gini, 
                                     by=c("Jahr"="year", "Land"="country"))
data_bip_gini_left_join
```

**Anwendung von `right_join()**

```{r}
data_gini_bip_right_join <- right_join(data_gini, data_BIP, 
                                       by=c("year"="Jahr", "country"="Land"))
data_gini_bip_right_join
```

**Anwendung von `inner_join()**

```{r}
data_bip_gini_inner_join <- inner_join(data_BIP, data_gini, 
                                      by=c("Jahr"="year", "Land"="country"))
data_bip_gini_inner_join
```

**Anwendung von `full_join()**

```{r}
data_bip_gini_full_join <- full_join(data_BIP, data_gini, 
                                      by=c("Jahr"="year", "Land"="country"))
data_bip_gini_full_join
```


### Filtern und Selektieren

```{r, echo=FALSE}
data_al_exp_tidy <- fread(here("data/T6/wb_example.csv")) %>%
  rename(Land=iso2c, 
         Jahr=year,
         Exporte=NE.EXP.GNFS.ZS, 
         Arbeitslosigkeit=SL.UEM.TOTL.ZS) %>%
  select(-country) %>%
  pivot_longer(cols = one_of("Exporte", "Arbeitslosigkeit"), 
               names_to = "Variable", 
               values_to = "Wert") %>%
  pivot_wider(id_cols = one_of("Land", "Variable"), 
              names_from = "Jahr", 
              values_from = "Wert") %>%
  pivot_longer(
    cols = -one_of("Land", "Variable"), 
    names_to = "Jahr", 
    values_to = "Wert",
    data = .) %>%
  pivot_wider(
    id_cols = one_of("Land", "Jahr"), 
    values_from = "Wert", 
    names_from = "Variable",
    data = .)
```

Um Spalten zu selektieren verwenden wir `select`:

```{r}
head(
  select(data_al_exp_tidy, Land, Exporte), 
  2)
```

Spalten können auch ausgeschlossen werden:

```{r}
head(
  select(data_al_exp_tidy, -Exporte), 
  2)
```

Mit Hilfe von `one_of()` können wir Spalten über `character` ansprechen 
(zudem gibt R hier keinen Fehler aus wenn eine Spalte nicht existiert, daher 
auch der Name):

```{r}
head(
  select(data_al_exp_tidy, one_of("Land", "Jahr")), 
  2)
```

Auch der Ausschluss von Spalten funktioniert mit `one_of()`:

```{r}
head(
  select(data_al_exp_tidy, -one_of("Land", "Jahr")), 
  2)
```

Bessere Formulierung:

```{r}
data_al_exp_selected <- data_al_exp_tidy %>%
  select(one_of("Land", "Jahr", "Exporte"))
head(data_al_exp_selected, 2)
```

Um Zeilen zu filtern:

```{r}
data_al_exp_filtered <- data_al_exp_tidy %>%
  filter(Land == "AT",
         Jahr > 2012)
data_al_exp_filtered
```

Um Spalten umzubenennen:

```{r}
data_al_exp_tidy %>%
  rename(country=Land, 
         year_observation=Jahr, 
         exports=Exporte, 
         unemployment=Arbeitslosigkeit)
```

### Daten ändern und zusammenfassen

```{r, echo=FALSE}
unemp_data_wb <- fread(here("data/T6/wb_unemployment.csv"), 
                       colClasses = c(rep("character", 2), rep("double", 6))
                       ) %>%
  select(-country) %>%
  rename(country=iso2c) %>%
  select(one_of("country", "year", "laborforce_female", 
                "workforce_total", "population_total"))
```

Eine Spalte ändern:

```{r}
unemp_data_wb <- unemp_data_wb %>%
  mutate(
    country = countrycode(country, "iso2c", "iso3c")
    )
head(unemp_data_wb, 2)
```

Eine neue Spalte hinzufügen:

```{r}
unemp_data_wb <- unemp_data_wb %>%
  mutate(
    workers_female_total = laborforce_female*workforce_total/100
    )
head(unemp_data_wb, 2)
```

Zusammenfassen:

```{r}
unemp_data_wb_summarized <- unemp_data_wb %>%
  summarise(
    fem_workers_avg = mean(workers_female_total)
    )
unemp_data_wb_summarized
```

Gruppiertes Zusammenfassen:

```{r, message=FALSE}
unemp_data_wb %>%
  group_by(country) %>%
  summarise(
    fem_workers_avg = mean(workers_female_total)
    ) %>%
  ungroup()
```

## Visualisierung

### Laufendes Beispiel

```{r, warning=FALSE, message=FALSE}
aut_trade <- fread(here("data/T6/government_openness.csv")) %>%
  select(iso3c, year, trade_total_GDP, gvnt_cons) %>%
  rename(Land=iso3c, Jahr=year, 
         HandelGDP=trade_total_GDP, 
         StaatsausgabenGDP=gvnt_cons) %>%
  select(Land, Jahr, HandelGDP) %>%
  filter(Land=="AUT")

aut_trade_plot <- ggplot(
  data = aut_trade, 
  mapping = aes(x = Jahr, 
                y = HandelGDP)
) + 
  geom_line() +
  geom_point() +
  geom_smooth() +
  scale_x_continuous(
    limits = c(1965, 2018), 
    breaks = seq(1960, 2017, 5), 
    expand = c(0, 0)
  ) +
  scale_y_continuous(
    name = "Handel / BIP",  
    limits = c(0, 110), 
    breaks = seq(0, 110, 10),
    expand = c(0, 0)
  ) + 
  ggtitle(
    label = "Handel und BIP in Österreich", 
    subtitle = "Die Entwicklung zwischen 1965 und 2018"
    ) +
  theme(
    panel.background = element_rect(fill = "white"), 
    panel.grid.major = element_line(colour = "grey"),
    panel.grid.minor = element_blank(), 
    axis.line = element_line(colour = "black"), 
    axis.ticks = element_blank() 
  )
aut_trade_plot
```

### Streudiagramm

```{r, echo=FALSE}
offenheits_daten <- fread(
  here("data/T6/government_openness.csv")
  ) %>%
  filter(
    year > 1990, year <= 2017,    
    iso3c %in% c("GRC", "NLD", "SWE", "HUN", "DEU", "AUT")
  )  %>%
  dplyr::mutate(
    Land=countrycode::countrycode(iso3c, "iso3c", "country.name.de")
    ) %>%
  select(
    one_of("year", "Land", "trade_total_GDP", "gvnt_cons")
    )
```


```{r}
streudiagramm <- ggplot(
  data = offenheits_daten, 
  mapping = aes(x=trade_total_GDP, 
                y=gvnt_cons)
  ) +
  geom_point(alpha=0.75) +
  scale_y_continuous(name = "Regierungsausgaben") +
  scale_x_continuous(name = TeX("$\\frac{IMP + EXP}{BIP}\\cdot 100\\%$"), 
                     breaks = seq(30, 180, 10),
                     labels = scales::percent_format(accuracy = 1, scale = 1)
                     )+
  labs(
    title = "Handelsoffenheit & Regierungsaktivität in Europa",
    caption = "Quelle: Weltbank; Daten von 1990-2017."
    ) +
  theme_icae() 
streudiagramm
```


### Blasendiagramm

```{r, echo=FALSE}
bip_lebenserwartung_data <- fread(here("data/T6/bip-lebenserwartung.csv"), 
                                  colClasses = c("character", "character", 
                                                 rep("double", 3)))
```


```{r}
bubble_plot <- ggplot(
  data = bip_lebenserwartung_data, 
  mapping = aes(x = gdpPercap, 
                y = lifeExp, 
                size = pop, 
                fill = continent)
    ) +
  geom_point(
    alpha=0.5, shape=21, color="black"
    ) +
  scale_size(
    range = c(0.1, 24), name="Bevölkerung", guide = FALSE
    ) +
  scale_y_continuous(
    name = "Lebenserwartung in Jahren"
    ) +
  scale_x_continuous(
    name = "BIP pro Kopf (1000 PPP)"
    ) +
  labs(
    caption = "Hinweis: Größe der Blasen repräsentiert Bevölkerungsanzahl. Quelle: Gapminder."
    ) +
  theme_icae() +
  theme(
    legend.position="bottom",
    plot.caption = element_text(hjust = 0)
    )
bubble_plot
```

Um das schöne Farbschema aus den Slides zu bekommen verwenden wir die Funktion
`scale_fill_viridis()`, welche das schöne und gut lesbare
[Viridis-Farbschema](https://ggplot2.tidyverse.org/reference/scale_viridis.html) 
implementiert: 

```{r}
bubble_plot + 
  scale_fill_viridis(
    discrete=TRUE, 
    option="A"
    ) 
```


### Histogramm

```{r, echo=FALSE}
set.seed(123)
histogram_daten <- data.frame(x = rnorm(500))
```

```{r, warning=FALSE, message=FALSE}
ggplot(data = histogram_daten, 
       mapping = aes(x=x)) +
  geom_histogram(alpha=0.75, color=NA, fill="#002966") + 
  scale_y_continuous(name = "Häufigkeit", 
                     expand = expand_scale(c(0, 0), c(0, 1))) +
  ggtitle("Histogram mit 30 Balken") + 
  theme_icae() +
  theme(axis.title.x = element_blank())
```

Im folgenden sehen Sie auch den großen Effekt unterschiedlicher Balkendicken:

```{r}
bin_size <- c(5, 20, 50, 100)
hist_list <- list()
for (i in 1:length(bin_size)){
  hist_list[[i]] <- ggplot(data = histogram_daten, 
       mapping = aes(x=x)) +
  geom_histogram(alpha=0.75, color=NA, fill="#002966", bins = bin_size[i]) + 
  scale_y_continuous(name = "Häufigkeit", 
                     expand = expansion(c(0, 0), c(0, 1))) +
  ggtitle(paste0("Histogram mit ", bin_size[i], " Balken")) + 
  theme_icae() +
  theme(axis.title.x = element_blank())
}
ggarrange(plotlist = hist_list, ncol = 2, nrow = 2)
```


### Dichtefunktion

```{r, echo=FALSE}
exportzusammensetzung <- fread(
  here("data/T6/export_data.csv"), 
  colClasses = c("character", "character", "double", "double")
  ) %>%
  mutate(cgroup=ifelse(
    cgroup=="Core countries", "Kernländer", "Peripherieländer"))
```

```{r, warning=FALSE, message=FALSE}
ggplot(data = exportzusammensetzung, 
       mapping = aes(
         x=pci, 
         color=cgroup, 
         fill=cgroup)
       ) + 
  geom_density(
    mapping = aes(weight=exp_share), 
    alpha=0.5
    ) + 
  labs(
    title = "Produktkomplexität von Exportkörben (2000-2017)",
    caption = "Quelle: Gräbner et al. (2020, CJE)"
    ) + 
  ylab("Dichte der Produkte im Exportkorb") +
  xlab("Produktkomplexität") +
  scale_y_continuous(limits = c(0, 0.62), expand = c(0, 0)) +
  scale_x_continuous(limits = c(-3, 3), expand = c(0, 0)) +
  scale_color_icae(palette = "mixed", aesthetics = c("color", "fill")) +
  theme_icae() +
  theme(legend.position = c(0.175, 0.8))
```
