---
title: "Replikations-Skript zur Vorlesung 8: Formalia"
author: "Claudius Gräbner"
date: "KW 50 2020"
output:
  pdf_document: 
    number_sections: true
    toc: true
    includes:
      in_header: preamble.tex
  html_document: default
---

```{r setup, include=FALSE}
knitr::opts_chunk$set(echo = TRUE)
knitr::opts_chunk$set(out.height = "6cm")
knitr::opts_chunk$set(fig.align = "center")
```

In diesem Dokument werden alle Abbildungen und Tabellen aus der siebten
Vorlesung repliziert. 
Dabei gebe ich der Info wegen *allen* R Code.
Entsprechend sind bestimmt auch einige Befehle dabei, die Sie jetzt noch nicht
kennen.

Zudem nehme ich an, dass im Arbeitsverzeichnis der Ordner `data/T7/` existiert
und in diesem folgende Datensätze enthalten sind (diese sind über die Repository
zur Vorlesung verfügbar):
`bip_growth.csv` und `AutoDaten.csv`.

Folgende Pakete werden zudem in diesem Skript verwendet:

```{r, message=FALSE, warning=FALSE}
library(tidyverse)
library(data.table)
library(ggpubr)
library(latex2exp)
library(icaeDesign)
library(here)
library(matlib)
library(fitdistrplus)
```

Beachten Sie, dass das Paket [icaeDesign](https://github.com/graebnerc/icaeDesign) 
nicht über die zentrale Paketverwaltung verfübar ist.
Es muss folgendermaßen installiert werden:

```{r, eval=FALSE}
devtools::install_github("graebnerc/icaeDesign")
```

# Wachstumsraten

## Darstellung durch Logarithmus

Wir starten mit $x=2$ und lassen die Variable über 100 Schritte mit mit 4% 
pro Zeitschritt wachsen:

```{r}
x <- c(2, rep(NA, 99))

for (i in 1:length(x)){
  x[i+1] <- x[i] * 1.04
}

x_data <- data.frame(
  t = 1:101,
  x = x
)
```

Hier sehen wir, wie sich in der semi-log Darstellung eine gerade Linie ergibt:

```{r}
p1 <- ggplot(
  data = x_data,
  mapping = aes(x=t, y=x)) +
  geom_line() +
  labs(title = "Normale Darstellung") +
  theme_bw() + theme(
    panel.border = element_blank(),
    axis.line = element_line()
  )

p2 <- p1 +
  labs(title = "Semi-log Darstellung", y="log(x)") +
  scale_y_continuous(trans = "log")

ggpubr::ggarrange(p1, p2, ncol = 2)
```


## Gruppierung und Berechnung

```{r}
beispiel_daten <- fread(
  here("data/T7/bip_growth.csv")
  ) %>%
  arrange(-year) 
beispiel_daten
```

```{r}
beispiel_daten <- beispiel_daten %>%
  arrange(country, year) %>%
  group_by(country) %>%
  mutate(
    BIP_Wachstum = (BIP-dplyr::lag(BIP))/abs(dplyr::lag(BIP))*100
    ) %>%
  ungroup()
beispiel_daten
```

# Differenzialrechnung und Optimierung

```{r}
f_0 <- function(x) -x^2 + 4
f_0_d <- function(x) -2*x

data <- data.frame(x=seq(-2, 2, 0.05)) %>%
  rowwise() %>%
  mutate(y_2 = f_0(x),
         y_3 = f_0_d(x))

fun_max <- ggplot(data, aes(x=x, y=y_2)) +
  geom_line() +
    labs(
    title = TeX("$f(x)=-x^2 + 4$"),
    x="x", y="y"
  ) +
  geom_segment(x=0, xend=0, y=0, yend=4, linetype=2) +
  geom_segment(x=-Inf, xend=0, y=4, yend=4, linetype=2) +
  coord_cartesian(ylim = c(0, 4.2), 
                  xlim = c(-2.1, 2.1), 
                  expand = c(0)) +
  theme_icae() 

fun_deriv <- ggplot(data, aes(x=x, y=y_3)) +
  geom_line() +
  labs(
    title = TeX("$f'(x)=-2x$"),
    x="x", y="y"
  ) +
  geom_segment(x=0, xend=0, y=-Inf, yend=0, linetype=2) +
  geom_segment(x=-Inf, xend=0, y=0, yend=0, linetype=2) +
  coord_cartesian(ylim = c(-2, 2), 
                  xlim = c(-1, 1), 
                  expand = c(0)) +
  theme_icae() 

comb_plot <- ggarrange(fun_max, fun_deriv, ncol = 2)
comb_plot
```

```{r, echo=FALSE}
ggsave(plot = comb_plot, 
       filename = here("figures/T7/max_zero.pdf"), 
       width = 5, height = 3)
```

## Ableitungen

```{r}
f_2 <- function(x) 8*x^2 + 2.5*x**3 - 4.25*x**4 + 2

data <- data.frame(x=seq(-2, 2, 0.05)) %>%
  rowwise() %>%
  mutate(y_2 = f_2(x))

mult_max <- ggplot(data, aes(x=x, y=y_2)) +
  geom_line() +
  ggtitle(TeX("$f(x)=8x^2 + 2.5x^3 - 4.25x^4 + 2$")) +
  coord_cartesian(ylim = c(0, 10), 
                  xlim = c(-1.2, 1.7), expand = c(0)) +
  theme_icae() 
mult_max
```


```{r}
f_expr <- expression(8*x^2 + 2.5*x^3 - 4.25*x^4 + 2)
f_deriv <- D(expr = f_expr, name = "x")
x <- seq(-2, 2, 0.05)
f_expr_vals <- eval(f_expr)

f_data <- data.frame(x=x, 
                     y=f_expr_vals,
                     y_deriv = eval(f_deriv))

deriv_plot <- ggplot(f_data, aes(x=x, y=y_deriv)) +
  geom_line() +
  ggtitle(TeX("$f'(x)=8(2x) + 2.5(3x^2) - 4.25(4x^3)$")) +
  coord_cartesian(ylim = c(-10, 10), 
                  xlim = c(-1.2, 1.7), expand = c(0)) +
  geom_hline(yintercept = 0) +
  theme_icae() 
deriv_plot
```

## Optimierung

```{r}
f_1 <- function(x) 8*x^2 + 2.5*x**3 - 4.25*x**4 + 2
```

```{r}
data <- data.frame(x=seq(-2, 2, 0.05)) %>%
  rowwise() %>%
  mutate(y = f_1(x))

ggplot(data, aes(x=x, y=y)) +
  geom_line() +
  ggtitle(TeX("$f(x)=8x^2 + 2.5x^3 - 4.25x^4 + 2$")) +
  coord_cartesian(ylim = c(0, 10), 
                  xlim = c(-1.2, 1.7), expand = c(0)) +
  theme_icae() 
```

```{r}
opt_obj <- optimize(f = f_1, 
                    lower = -1.25, upper = 1.75, 
                    maximum = FALSE)
opt_obj
```

```{r}
opt_obj <- optimize(f = f_1, 
                    lower = -1.25, upper = 1.75, 
                    maximum = TRUE)
opt_obj
```

```{r}
opt_obj <- optimize(f = f_1, 
                    lower = -1.25, upper = 0, 
                    maximum = TRUE)
opt_obj
```
\newpage

# Lineare Algebra

## Beispiel Keynes

Das Keynesianische Modell:

\begin{align}
Y&=C+I+G\nonumber\\
C&=a+bY\nonumber
\end{align}

Umgeformt:

\begin{align}
Y-C&=I+G\nonumber\\
-bY+C&=a\nonumber
\end{align}

\begin{align}
\left(\begin{array}{cc} 1 & -1 \\ -b & 1 \end{array}\right) \times 
\left(\begin{array}{cc} Y \\ C \end{array}\right) &= 
\left(\begin{array}{cc} I + G  \\ a \end{array}\right)\nonumber\\
Ax &= d\nonumber
\end{align}

Lösung in R für $G=5$, $I=4$, $a=4$ und $b=0.5$:

```{r}
I_keynes <- 5
G_keynes <- 4
b_keynes <- 0.5
a_keynes <- 4

A_keynes <- matrix(c(1, -b_keynes, -1, 1), nrow = 2)
d_keynes <- matrix(c(I_keynes + G_keynes, a_keynes), ncol = 1)
Solve(A = A_keynes, b = d_keynes)
```

## Beispiel OLS

Wir wissen nun, dass wir das lineare 
Regressionsmodell mit $n$ Beobachtungen von $p$ Variablen

\begin{align}
y_1 = \beta_0 + \beta_1 x_{11} + \beta_2 x_{12} + ... + \beta_p x_{1p} + \epsilon_1\nonumber\\
y_2 = \beta_0 + \beta_1 x_{21} + \beta_2 x_{22} + ... + \beta_p x_{2p} + \epsilon_2\nonumber\\
\vdots \nonumber\\
y_n = \beta_0 + \beta_1 x_{n1} + \beta_2 x_{n2} + ... + \beta_p x_{np} + \epsilon_n\nonumber
\end{align}

auch folgendermaßen schreiben können:

\begin{align}
\boldsymbol{Y} = \boldsymbol{X\beta} + \boldsymbol{\epsilon}
\end{align}

Nehmen wir jetzt folgenden Datensatz an:

```{r}
ols_beispiel <- fread(here("data/T7/AutoDaten.csv"), 
                      select = c("Auto"="character", 
                                 "Verbrauch"="double", 
                                 "PS"="double", "Zylinder"="double")) 
ols_beispiel
```

Dies können wir schreiben als:

\begin{align}
y_1 = \beta_0 + \beta_1 x_{11} + \beta_2 x_{12} + \epsilon_{1} \nonumber\\
y_2 = \beta_0 + \beta_1 x_{21} + \beta_2 x_{22} + \epsilon_{2} \nonumber\\
y_3 = \beta_0 + \beta_1 x_{31} + \beta_2 x_{32} + \epsilon_{3} \nonumber\\
y_4 = \beta_0 + \beta_1 x_{41} + \beta_2 x_{42} + \epsilon_{4} \nonumber\\
\end{align}

und mit Zahlen:

\begin{align}
15.8 = \beta_0 + \beta_1 264 + \beta_2 8 + \epsilon_{1} \nonumber\\
19.7 = \beta_0 + \beta_1 175 + \beta_2 6 + \epsilon_{2} \nonumber\\
15.0 = \beta_0 + \beta_1 335 + \beta_2 8 + \epsilon_{3} \nonumber\\
21.4 = \beta_0 + \beta_1 109 + \beta_2 4 + \epsilon_{4} \nonumber\\
\end{align}

Und als Matrix:

\begin{align}
\left(\begin{array}{ccc} 1 & 264 & 8 \\ 1 & 175 & 6 \\ 1 & 335 & 8 \\ 1 & 109 & 4 \end{array}\right) \times 
\left(\begin{array}{cc} \beta_0 \\ \beta_1 \\ \beta_2 \end{array}\right) + 
\left(\begin{array}{c}\epsilon_{1} \\ \epsilon_{2} \\ \epsilon_{3} \\ \epsilon_{4} \end{array}\right) &= 
\left(\begin{array}{c} 15.8  \\ 19.7 \\ 15.0 \\ 21.4 \end{array}\right)\nonumber
\end{align}

Das können wir wiederum in R lösen:

```{r}
ols_X <- matrix(c(1, 264, 8, 1, 175, 6, 1, 335, 8, 1, 109, 4), 
                ncol = 3, byrow = T)
ols_y <- matrix(c(15.8, 19.7, 15.0, 21.4), ncol = 1)

solve(t(ols_X) %*% ols_X) %*% t(ols_X) %*% ols_y
```

Oder direkt mit `lm()`:

```{r}
lm(Verbrauch~PS+Zylinder, data = ols_beispiel)
```

## Herleitung des OLS Schätzers (optional)

Wir wissen bereits, dass die Residuen einer Schätzung gegeben sind durch:

$$e=y-\boldsymbol{X\hat{\beta}}$$

Wir können die Summe der Residuen (RSS) in Matrixschreibweise schreiben als:

$$e'e= 
\left(\begin{array}{cccc} e_1 & e_2 & ... & e_n \end{array}\right)\left(\begin{array}{cc} e_1 \\ e_2 \\ \vdots \\ e_n \end{array}\right)
=\left(\begin{array}{cccc} e_1\times e_1 & e_2 \times e_2 & ... & e_n \times e_n \end{array}\right)$$

Wir können dann schreiben:^[Beachte dabei, dass $\boldsymbol{y'X\hat{\beta}}=(\boldsymbol{y'X\hat{\beta}})'=\boldsymbol{\hat{\beta}'X'y}$.]

\begin{align}
e'e &= \left(\boldsymbol{y}-\boldsymbol{X\hat{\beta}}\right)'\left(\boldsymbol{y}-\boldsymbol{X\hat{\beta}}\right)\nonumber\\
&=\boldsymbol{y'y}-\boldsymbol{\hat{\beta}'X'y}-\boldsymbol{y'X\hat{\beta}} + \boldsymbol{\hat{\beta}'X'X\hat{\beta}}\nonumber\\
&=\boldsymbol{y'y}-2\boldsymbol{\hat{\beta}X'y}+\boldsymbol{\hat{\beta}'X'X\hat{\beta}}\nonumber
\end{align}

Wir wollen diesen Ausdruck nun minimieren.
Dazu leiten wir nach dem Vektor der zu schätzenden
Koeffizienten $\boldsymbol{\hat{\beta}}$ ab:

$$\frac{\partial e'e}{\partial\boldsymbol{\hat{\beta}}}=-2\boldsymbol{X'y} + 2\boldsymbol{X'X\hat{\beta}} = 0$$

Diese Gleichung können wir nun umformen zu:

\begin{align}
2\boldsymbol{X'X\hat{\beta}} &= 2\boldsymbol{X'y}\nonumber\\
\boldsymbol{X'X\hat{\beta}}&=\boldsymbol{X'y}\nonumber
\end{align}

Da gilt, dass $\left(\boldsymbol{X'X}\right)^{-1}\left(\boldsymbol{X'X}\right)=I$ 
multiplizieren wir beide Seiten mit $\left(\boldsymbol{X'X}\right)^{-1}$:

\begin{align}
\left(\boldsymbol{X'X}\right)^{-1}\boldsymbol{X'X\hat{\beta}} &= \left(\boldsymbol{X'X}\right)^{-1}\boldsymbol{X'y}\nonumber\\
\boldsymbol{\hat{\beta}} &= \left(\boldsymbol{X'X}\right)^{-1}\left(\boldsymbol{X'y}\right)
\end{align}

Damit haben wir den Schätzer für $\boldsymbol{\hat{\beta}}$ hergeleitet.

\newpage
# Verteilungen

## Theoretische und empirische Verteilungen

Erstellen der Daten:

```{r, echo=FALSE}
set.seed(123)
sample_data <- data.frame(r=rnorm(n = 750, mean = 4, sd = 2))
```

```{r, echo=TRUE}
ggplot(data = sample_data) +
  geom_histogram(mapping = aes(x=r, stat(density)), binwidth = 0.4) +
  scale_x_continuous(expand = c(0, 1)) + 
  scale_y_continuous(name = "Dichte", 
                     expand = expansion(c(0, 0.05), c(0, 0))) +
  ggtitle("Eine empirische Verteilung") +
  theme_icae() +
  theme(axis.title.x = element_blank(), 
        plot.title = element_text(size = 16), 
        axis.title.y = element_text(size = 12))
```


```{r, echo=FALSE, warning=FALSE}
x_vals <- seq(-12, 14, 0.1)
y_vals_pdf <- data.frame(
  "x" = x_vals,
  "mu=2, sigma=2" = dnorm(x_vals, mean = 2, sd = 2),
  "mu=4, sigma=1" = dnorm(x_vals, mean = 4, sd = 1),
  "mu=4, sigma=2" = dnorm(x_vals, mean = 4, sd = 2),
  "mu=4, sigma=4" = dnorm(x_vals, mean = 4, sd = 4)
) %>%
  gather("Parameter", "y", -x)

y_vals_pdf %>%
  filter(Parameter == "mu.4..sigma.1") %>%
  ggplot(data = .) +
  geom_line(mapping = aes(x=x, y=y), color="#13294b") +
  scale_y_continuous(expand = expansion(c(0, 0.05), c(0, 0))) +
  scale_x_continuous(limits = c(-1, 10)) +
  theme_icae() + 
  ylab("Dichte") +
  ggtitle("Ein theoretische Verteilung") +
  theme(legend.title = element_text(), 
        axis.title.x = element_blank(), 
        legend.position = "none",
        plot.title = element_text(size = 16), 
        axis.title.y = element_text(size = 12))
```


```{r, echo=FALSE}
ggplot(data = sample_data) +
  geom_histogram(
    mapping = aes(x=r, stat(density)), 
    binwidth = 0.4, alpha=0.4) +
    coord_cartesian(xlim = c(-6, 14)) +
  geom_line(data = y_vals_pdf, mapping = aes(x=x, y=y, color=Parameter)) +
  scale_y_continuous(expand = expansion(c(0, 0.05), c(0, 0))) +
  guides(color = guide_legend(title = TeX("Parameter der Normalverteilung"), 
                              title.position = "top")) + 
  scale_color_icae(palette = "mixed", discrete = T,
                   labels = unname(TeX(c("$\\mu = 2, \\sigma^2 = 4", 
                                         "$\\mu = 4, \\sigma^2 = 1", 
                                         "$\\mu = 4, \\sigma^2 = 4", 
                                         "$\\mu = 4, \\sigma^2 = 16")))
                   ) +
  theme_icae() + 
  ylab("Dichte") +
  ggtitle("Fits verschiedener Normalverteilungen") +
  theme(legend.title = element_text(), 
        axis.title.x = element_blank(),
        plot.title = element_text(size = 16), 
        axis.title.y = element_text(size = 12))
```

Wir fitten die Normalverteilung mit dem Paket `fitdistrplus`:

```{r, message=FALSE, warning=FALSE}
fit_dist <- fitdist(data = sample_data$r, 
                    distr = "norm")
fit_dist[["estimate"]]
```

```{r, message=FALSE, warning=FALSE}
fit_dist2 <- fitdist(data = sample_data$r, 
                    distr = "cauchy")
fit_dist2[["estimate"]]
```

```{r, echo=FALSE}
x_vals <- seq(-12, 14, 0.1)
y_vals_pdf <- data.frame(
  "x" = x_vals,
  "Normalverteilung" = dnorm(
    x_vals, 
    mean = unname(fit_dist[["estimate"]]["mean"]), 
    sd = unname(fit_dist[["estimate"]]["sd"])),
  "Cauchyverteilung" = dcauchy(
    x_vals, 
    location = unname(fit_dist2[["estimate"]]["location"]), 
    scale = unname(fit_dist2[["estimate"]]["scale"]))
  ) %>%
  gather("Verteilung", "y", -x)

ggplot(data = sample_data) +
  geom_histogram(
    mapping = aes(x=r, stat(density)), 
    binwidth = 0.4, alpha=0.4) +
    coord_cartesian(xlim = c(-6, 14)) +
  geom_line(data = y_vals_pdf, mapping = aes(x=x, y=y, color=Verteilung)) +
  scale_y_continuous(expand = expansion(c(0, 0.05), c(0, 0))) +
  theme_icae() + 
  scale_color_icae(palette = "mixed") +
  ylab("Dichte") +
  ggtitle("Fits von Normal und Cauchy") +
  theme(legend.title = element_blank(), 
        legend.text = element_text(size = 12),
        axis.title.x = element_blank(),
        plot.title = element_text(size = 16), 
        axis.title.y = element_text(size = 12))
```

Der nicht-parametrische Fit:

```{r}
ggplot(data = sample_data) +
  geom_histogram(
    mapping = aes(x=r, stat(density)), 
    binwidth = 0.4, alpha=0.4) +
    coord_cartesian(xlim = c(-6, 12)) +
  stat_density(mapping = aes(x=r), 
               color="blue", 
               geom="line") +
  scale_y_continuous(name = "Dichte",
                     expand = expansion(c(0, 0.05), c(0, 0))
                     ) +
  theme_icae() +
  theme(legend.title = element_blank(), 
        legend.text = element_text(size = 12),
        axis.title.x = element_blank(),
        plot.title = element_text(size = 16), 
        axis.title.y = element_text(size = 12))
```

```{r}
ggplot(data = sample_data) +
  geom_line(data = filter(
    y_vals_pdf, 
    Verteilung=="Cauchyverteilung"), 
            mapping = aes(x=x, y=y)) +
  stat_density(mapping = aes(x=r), 
               color="blue", 
               geom="line") +
  scale_y_continuous(name = "Dichte",
                     expand = expansion(c(0, 0.05), c(0, 0))
                     ) +
  theme_icae() +
  theme(legend.title = element_blank(), 
        legend.text = element_text(size = 12),
        axis.title.x = element_blank(),
        plot.title = element_text(size = 16), 
        axis.title.y = element_text(size = 12))
```

## Grafische Darstellung

```{r}
data("anscombe")
head(anscombe)
```

Die folgende Tabelle gibt die Werte der quantitativen Kennzahlen an:

| Kennzahl | Wert  |
|----------|------|
| Mittelwert von $x$ | ```r round(mean(anscombe$x1), 2)``` |
| Mittelwert von $y$ | ```r round(mean(anscombe$y1), 2)``` |
| Varianz von $x$ | ```r round(var(anscombe$x1), 2)``` |
| Varianz von $y$ | ```r round(var(anscombe$y1), 2)``` |
| Korrelation zw. $x$ und $y$ | ```r round(cor(anscombe$x1, anscombe$y1), 2)``` |

Nur die grafische Inspektion zeigt, wie unterschiedlich die Verteilungen 
tatsächlich sind:

```{r, echo=FALSE, out.height = "8cm"}
ans_1 <- ggplot(anscombe, 
                aes(x=x1, y=y1)) +
  geom_point() +
  xlab("x") + 
  ylab("y") +
  ggtitle("Erste Datensatz aus Ascombe's Quartett") +
  theme_icae()

ans_2 <- ggplot(anscombe, 
                aes(x=x2, y=y2)) +
  geom_point() +
  xlab("x") + 
  ylab("y") +
  ggtitle("Zweite Datensatz aus Ascombe's Quartett") +
  theme_icae()

ans_3 <- ggplot(anscombe, 
                aes(x=x3, y=y3)) +
  geom_point() +
  xlab("x") + 
  ylab("y") +
  ggtitle("Dritter Datensatz aus Ascombe's Quartett") +
  theme_icae()

ans_4 <- ggplot(anscombe, 
                aes(x=x4, y=y4)) +
  geom_point() +
  xlab("x") + 
  ylab("y") +
  ggtitle("Vierter Datensatz aus Ascombe's Quartett") +
  theme_icae()

ans_full <- ggarrange(ans_1, ans_2, ans_3, ans_4,
                      ncol = 2, nrow = 2)
ans_full
```